---
title: "巨噬细胞亚群 × T细胞亚群 上游信号来源与通讯网络分析报告"
subtitle: "基于 CellChat（Control vs APAP_24h 动态解析）"
author: "Macrophage-T interaction project"
date: "2026-08-25"
format:
  html:
    toc: true
    toc-depth: 3
    number-sections: true
    code-fold: true
    theme: cosmo
    embed-resources: true
execute:
  echo: true
  warning: false
  message: false
---

```{r setup, include=FALSE}
suppressPackageStartupMessages({
  library(CellChat)
  library(ggplot2)
  library(patchwork)
  library(circlize)
  library(dplyr)
  library(cowplot)
  library(knitr)
  library(kableExtra)
})

set.seed(42)

# Publication theme with Arial 8pt
theme_pub <- function(base_size = 8, base_family = "Arial") {
  theme_classic(base_size = base_size, base_family = base_family) +
    theme(
      text = element_text(family = base_family, size = base_size, color = "black"),
      axis.text = element_text(family = base_family, size = base_size, color = "black"),
      axis.title = element_text(family = base_family, size = base_size, face = "bold", color = "black"),
      plot.title = element_text(family = base_family, size = base_size + 1, face = "bold", hjust = 0.5, color = "black"),
      plot.subtitle = element_text(family = base_family, size = base_size - 0.5, hjust = 0.5, color = "grey30"),
      legend.text = element_text(family = base_family, size = base_size - 0.5, color = "black"),
      legend.title = element_text(family = base_family, size = base_size, face = "bold", color = "black"),
      strip.text = element_text(family = base_family, size = base_size, face = "bold", color = "black"),
      strip.background = element_rect(fill = "#f0f0f0", color = NA),
      panel.grid = element_blank()
    )
}

# Fix for CellChat 1.6.1 + igraph 2.x compatibility
fix_diffInteraction <- function() {
  f <- get('netVisual_diffInteraction', envir = asNamespace('CellChat'))
  b <- deparse(body(f))
  idx_if <- grep('if \\(sum\\(edge.start', b)
  b2 <- append(b, "        igraph::E(g)$loop.angle <- rep(0, length(igraph::E(g)))", after = idx_if)
  parse(text = b2)[[1]]
}
netVisual_diffInteraction_fixed <- function(object, comparison = c(1, 2),
    measure = c("count", "weight", "count.merged", "weight.merged"),
    color.use = NULL, color.edge = c("#b2182b", "#2166ac"), title.name = NULL,
    sources.use = NULL, targets.use = NULL, remove.isolate = FALSE, top = 1,
    weight.scale = FALSE, vertex.weight = 20, vertex.weight.max = NULL,
    vertex.size.max = 15, vertex.label.cex = 0.75, vertex.label.color = "black",
    edge.weight.max = NULL, edge.width.max = 8, alpha.edge = 0.6,
    label.edge = FALSE, edge.label.color = "black", edge.label.cex = 0.7,
    edge.curved = 0.2, shape = "circle", layout = igraph::in_circle(),
    margin = 0.2, arrow.width = 1, arrow.size = 0.2) {
  eval(fix_diffInteraction(), envir = environment())
}
```

::: {.callout-note}
### 分析概述与数据基础
本报告参考 `upstream_signal_to_SPP1Mac_report` 的分析架构与度量方法，深入解析小鼠肝脏单细胞数据集（`integrated_liver_final_seurat.rds`）中**巨噬细胞 4 亚群**与 **T 细胞 6 亚群**在 **Control（稳态）** 与 **APAP_24h（急性肝损伤）** 状态下的细胞间通讯网络（Cell-Cell Communication, CCC）。

**绘图规范**：全篇图表统一使用 **Arial，8pt** 字体（标题 9pt 加粗，图例与注记 7.5pt），严格协调画布宽高比，采用极简美学配色与纯白背景，符合国际高水平期刊论文组图标准。
:::

# 分析背景与方法

## 细胞亚群与实验分组

本分析聚焦于小鼠肝脏微环境中两类核心免疫细胞群体的细分亚群：

- **巨噬细胞亚群（4 类）**：
  1. `KC`（Kupffer cells，肝脏驻留稳态巨噬细胞）
  2. `SPP1+ TREM2+ Mac`（损伤特异性脂质相关/重塑型巨噬细胞）
  3. `Ccr2+ Mac`（单核来源招募型促炎巨噬细胞）
  4. `IFN-stimulated Mac`（干扰素刺激型巨噬细胞）
- **T 细胞亚群（6 类）**：
  1. `Naive CD8 T`（未成熟/初始 CD8 T 细胞，含 Tstr 特征）
  2. `CD8 Tex`（耗竭 CD8 T 细胞）
  3. `γδ T`（γδ T 细胞）
  4. `NKT`（自然杀伤 T 细胞）
  5. `CD4 T`（CD4⁺ 辅助 T 细胞）
  6. `Memory/other T`（记忆/其他 T 细胞）

```{r load-data}
# 载入预计算的 CellChat 对象与数据表
cc_ctrl   <- readRDS("macrophage_T_cellchat_files/cellchat_Control_10types_expanded.rds")
cc_apap   <- readRDS("macrophage_T_cellchat_files/cellchat_APAP24h_10types_expanded.rds")
cc_merged <- readRDS("macrophage_T_cellchat_files/cellchat_merged_Control_vs_APAP24h.rds")

df_apap_lr <- read.csv("macrophage_T_cellchat_files/cellchat_APAP24h_LR.csv", stringsAsFactors = FALSE)
df_ctrl_lr <- read.csv("macrophage_T_cellchat_files/cellchat_Control_LR.csv", stringsAsFactors = FALSE)
df_apap_mac2t <- read.csv("macrophage_T_cellchat_files/cellchat_APAP24h_Mac_to_T_LR.csv", stringsAsFactors = FALSE)
df_apap_t2mac <- read.csv("macrophage_T_cellchat_files/cellchat_APAP24h_T_to_Mac_LR.csv", stringsAsFactors = FALSE)

mac_types <- c("KC", "SPP1+ TREM2+ Mac", "Ccr2+ Mac", "IFN-stimulated Mac")
t_types   <- c("Naive CD8 T", "CD8 Tex", "γδ T", "NKT", "CD4 T", "Memory/other T")
all_types <- c(mac_types, t_types)

# 各条件细胞数汇总
cell_counts <- data.frame(
  "亚群分类" = c(rep("巨噬细胞亚群", 4), rep("T细胞亚群", 6)),
  "细胞亚群" = all_types,
  "Control 细胞数" = c(6875, 3, 168, 426, 207, 27, 34, 877, 317, 105),
  "APAP_24h 细胞数" = c(852, 3391, 2183, 4, 124, 2, 95, 154, 142, 76),
  "分析纳入说明" = c(
    "两条件均充足", "APAP 特异性诱导 (Control 零填充)", "两条件均充足", "Control 主要存在 (APAP 零填充)",
    "两条件均充足", "Control 存在 (APAP 零填充)", "两条件均充足", "两条件均充足", "两条件均充足", "两条件均充足"
  ),
  check.names = FALSE
)

kable(cell_counts, caption = "巨噬细胞与 T 细胞各亚群在 Control 与 APAP_24h 条件下的细胞分布") %>%
  kable_styling(bootstrap_options = c("striped", "hover", "condensed"), full_width = FALSE)
```

## 度量指标与分析方法

1. **信号强度（Information Flow / Weight）**：通信概率（`prob`）之和，反映信号传递的生理/功能活性强度。
2. **互作对数（Interaction Count）**：显著富集的配体-受体（L–R）对数量，反映通讯的多样性与复杂程度。
3. **零填充比较机制**：对单个条件中细胞数 $< 10$ 的亚群（如 Control 中的 `SPP1+ TREM2+ Mac`、APAP 中的 `IFN-stimulated Mac` 及 `CD8 Tex`），在单样本推断中排除并在比较矩阵中补 0，确保两条件 10×10 维度统一且真实反映亚群特异性出现带来的信号增量。

---

# 巨噬 ↔ T 细胞上游与下游信号强弱量化分析

## 谁给巨噬细胞各亚群发信号最强？（T 细胞来源排名）

在 APAP 肝损伤微环境中，T 细胞作为上游发送方（Source），向巨噬细胞各亚群发送调控信号。以下量化汇总各 T 细胞对巨噬细胞的信号强度与互作对数：

```{r t-to-mac-ranking}
# 汇总 T -> SPP1+ Mac, T -> Ccr2+ Mac, T -> KC
rank_t_to_mac <- lapply(c("SPP1+ TREM2+ Mac", "Ccr2+ Mac", "KC"), function(mac_name) {
  w <- cc_apap@net$weight[t_types, mac_name]
  c <- cc_apap@net$count[t_types, mac_name]
  data.frame(
    "靶向巨噬亚群" = mac_name,
    "上游 T 细胞来源" = t_types,
    "信号强度" = round(as.numeric(w), 4),
    "互作对数" = as.numeric(c),
    check.names = FALSE
  ) %>% arrange(desc(信号强度))
})

rank_t_to_mac_df <- do.call(rbind, rank_t_to_mac)

kable(rank_t_to_mac_df, caption = "APAP_24h 条件下：上游 T 细胞亚群 → 巨噬细胞各亚群的信号强度与互作条数排名") %>%
  kable_styling(bootstrap_options = c("striped", "hover", "condensed"), full_width = FALSE) %>%
  row_spec(which(rank_t_to_mac_df$`上游 T 细胞来源` == "NKT" & rank_t_to_mac_df$`靶向巨噬亚群` == "SPP1+ TREM2+ Mac"), bold = TRUE, background = "#eef5ff")
```

### 关键发现：
1. **NKT 细胞是巨噬细胞最强的上游 T 细胞信号源**：向 `SPP1+ TREM2+ Mac` 发送的信号强度高达 **0.0035（9 条互作）**，向 `Ccr2+ Mac` 发送 **0.0018（10 条互作）**，显著高于其他 T 细胞。
2. **γδ T 细胞与初始/记忆 T 细胞提供辅助反馈**：γδ T 细胞向 SPP1⁺ 巨噬发送 0.0013 强度信号（6 对），主要通过 THY1（Thy1–Itgam/Itgb2）和趋化因子受体轴。
3. **稳态 KC 接收的 T 细胞信号微弱**：KC 在损伤期接收到的 T 细胞信号总强度仅 0.0009，表明 T 细胞与髓系的互作重心已彻底转向损伤诱导的 SPP1⁺ 及 Ccr2⁺ 巨噬细胞。

---

## 谁给 T 细胞各亚群发信号最强？（巨噬细胞来源排名）

巨噬细胞作为效应发送方（Source），向各 T 细胞亚群输出抗原呈递、趋化、基质锚定及免疫调控信号：

```{r mac-to-t-ranking}
rank_mac_to_t <- lapply(c("Naive CD8 T", "γδ T", "NKT", "CD4 T", "Memory/other T"), function(t_name) {
  w <- cc_apap@net$weight[mac_types, t_name]
  c <- cc_apap@net$count[mac_types, t_name]
  data.frame(
    "靶向 T 细胞亚群" = t_name,
    "上游巨噬来源" = mac_types,
    "信号强度" = round(as.numeric(w), 4),
    "互作对数" = as.numeric(c),
    check.names = FALSE
  ) %>% arrange(desc(信号强度))
})

rank_mac_to_t_df <- do.call(rbind, rank_mac_to_t)

kable(rank_mac_to_t_df, caption = "APAP_24h 条件下：上游巨噬细胞亚群 → T 细胞各亚群的信号强度与互作条数排名") %>%
  kable_styling(bootstrap_options = c("striped", "hover", "condensed"), full_width = FALSE) %>%
  row_spec(which(rank_mac_to_t_df$`上游巨噬来源` == "SPP1+ TREM2+ Mac" & rank_mac_to_t_df$`靶向 T 细胞亚群` == "Naive CD8 T"), bold = TRUE, background = "#fff0f2")
```

### 关键发现：
1. **SPP1⁺ TREM2⁺ 巨噬是所有 T 细胞最主要的巨噬信号发送者**：
   - 向 `Naive CD8 T` 发送强度 **0.0073（17 条互作）**（全场最高）；
   - 向 `γδ T` 发送强度 **0.0060（14 条互作）**；
   - 向 `NKT` 和 `CD4 T` 分别发送 **0.0032（12 与 15 条互作）**。
2. **Ccr2⁺ 巨噬细胞位居第二**：主要靶向 `Naive CD8 T`（0.0049，17 对）与 `NKT`（0.0016，12 对），以炎性趋化与黏附为主。

---

## 巨噬 ↔ T 细胞双向互作矩阵全景

```{r interaction-matrices, fig.width = 7.5, fig.height = 3.5}
par(mfrow = c(1, 2), mar = c(4, 4, 2.5, 1), family = "Arial", cex = 0.8)

# 数量热图与强度热图
mat_count  <- cc_apap@net$count[mac_types, t_types]
mat_weight <- cc_apap@net$weight[mac_types, t_types]

# 转换为 ggplot 风格长表格画图
df_mat_w <- as.data.frame(as.table(mat_weight))
colnames(df_mat_w) <- c("Macrophage", "T_Cell", "Weight")

df_mat_c <- as.data.frame(as.table(mat_count))
colnames(df_mat_c) <- c("Macrophage", "T_Cell", "Count")

p_mat1 <- ggplot(df_mat_w, aes(x = T_Cell, y = Macrophage, fill = Weight)) +
  geom_tile(color = "white", linewidth = 0.6) +
  geom_text(aes(label = sprintf("%.3f", Weight)), family = "Arial", size = 2.4, color = ifelse(df_mat_w$Weight > 0.004, "white", "black")) +
  scale_fill_gradient(low = "#f7fbff", high = "#08519c", name = "Strength") +
  labs(title = "Interaction Strength (Mac → T)", x = "T Cell Subsets", y = "Macrophage Subsets") +
  theme_pub(base_size = 8) +
  theme(axis.text.x = element_text(angle = 45, hjust = 1))

p_mat2 <- ggplot(df_mat_c, aes(x = T_Cell, y = Macrophage, fill = Count)) +
  geom_tile(color = "white", linewidth = 0.6) +
  geom_text(aes(label = Count), family = "Arial", size = 2.4, color = ifelse(df_mat_c$Count > 12, "white", "black")) +
  scale_fill_gradient(low = "#fff5f0", high = "#cb181d", name = "Pairs") +
  labs(title = "Interaction Number (Mac → T)", x = "T Cell Subsets", y = "") +
  theme_pub(base_size = 8) +
  theme(axis.text.x = element_text(angle = 45, hjust = 1))

p_mat1 + p_mat2
```

---

# 核心亚群中心圈图与数量 vs 强度散点图

## SPP1⁺ 巨噬细胞中心通讯圈图

展示以 `SPP1+ TREM2+ Mac` 为中心、与其直接相连的 T 细胞各亚群双向互作网络。边粗细代表信号强度（Weight），箭头指示信号流向：

```{r circle-spp1, fig.width = 8, fig.height = 4}
# 提取 SPP1 相关的子网络矩阵
par(mfrow = c(1, 2), mar = c(1, 1, 2, 1), family = "Arial", cex = 0.8)

# 颜色分配：巨噬系为暖色/红色系，T 细胞为冷色/绿色系
sub_types <- c("SPP1+ TREM2+ Mac", "Naive CD8 T", "γδ T", "NKT", "CD4 T", "Memory/other T")
cols_sub  <- c("#d73027", "#4575b4", "#74add1", "#abd9e9", "#fdae61", "#fee090")
names(cols_sub) <- sub_types

mat_sub_count  <- cc_apap@net$count[sub_types, sub_types]
mat_sub_weight <- cc_apap@net$weight[sub_types, sub_types]

# 仅保留与 SPP1+ Mac 相关的边
keep_mask <- matrix(FALSE, nrow = length(sub_types), ncol = length(sub_types), dimnames = list(sub_types, sub_types))
keep_mask["SPP1+ TREM2+ Mac", ] <- TRUE
keep_mask[, "SPP1+ TREM2+ Mac"] <- TRUE

mat_sub_count[!keep_mask]  <- 0
mat_sub_weight[!keep_mask] <- 0

netVisual_circle(mat_sub_count, color.use = cols_sub, weight.scale = TRUE,
                 label.edge = FALSE, vertex.label.cex = 0.75, vertex.weight = 18,
                 title.name = "Interaction Number (SPP1+ Mac Centered)")

netVisual_circle(mat_sub_weight, color.use = cols_sub, weight.scale = TRUE,
                 label.edge = FALSE, vertex.label.cex = 0.75, vertex.weight = 18,
                 title.name = "Interaction Strength (SPP1+ Mac Centered)")
```

---

## 数量 vs 强度（Count vs Weight）散点图

将各细胞对的通讯数量（横轴）与通讯强度（纵轴）绘制为散点图，直观划分“高频高强”、“高频低强”与“低频弱效”模式：

```{r scatter-count-weight, fig.width = 7.5, fig.height = 4}
df_scatter_mac2t <- data.frame(
  Pair = paste0(df_mat_w$Macrophage, " → ", df_mat_w$T_Cell),
  Macrophage = df_mat_w$Macrophage,
  T_Cell = df_mat_w$T_Cell,
  Strength = df_mat_w$Weight,
  Count = df_mat_c$Count,
  Direction = "Macrophage → T"
)

# T -> Mac 数据
mat_t2mac_w <- cc_apap@net$weight[t_types, mac_types]
mat_t2mac_c <- cc_apap@net$count[t_types, mac_types]

df_t2mac_w <- as.data.frame(as.table(mat_t2mac_w))
df_t2mac_c <- as.data.frame(as.table(mat_t2mac_c))

df_scatter_t2mac <- data.frame(
  Pair = paste0(df_t2mac_w$Var1, " → ", df_t2mac_w$Var2),
  Macrophage = df_t2mac_w$Var2,
  T_Cell = df_t2mac_w$Var1,
  Strength = df_t2mac_w$Freq,
  Count = df_t2mac_c$Freq,
  Direction = "T → Macrophage"
)

df_scatter_all <- rbind(df_scatter_mac2t, df_scatter_t2mac) %>%
  filter(Count > 0)

p_scatter <- ggplot(df_scatter_all, aes(x = Count, y = Strength, color = Macrophage, shape = Direction)) +
  geom_point(size = 2.5, alpha = 0.85) +
  ggrepel::geom_text_repel(
    data = subset(df_scatter_all, Strength > 0.002 | Count >= 15),
    aes(label = Pair),
    family = "Arial", size = 2.3, max.overlaps = 15, show.legend = FALSE
  ) +
  scale_color_manual(values = c("KC" = "#31a354", "SPP1+ TREM2+ Mac" = "#e41a1c", "Ccr2+ Mac" = "#ff7f00", "IFN-stimulated Mac" = "#984ea3")) +
  labs(
    title = "Interaction Number vs Strength (APAP_24h)",
    x = "Number of Significant Interactions (Count)",
    y = "Total Communication Strength (Weight)",
    color = "Mac Subset",
    shape = "Direction"
  ) +
  theme_pub(base_size = 8)

p_scatter
```

---

# 信号角色分析（Sender / Receiver / Mediator / Influencer）

## 接收信号角色热图（Incoming Role Heatmap）

展示每个细胞亚群作为**接收方（Receiver）**在各主要信号通路中的信息流贡献（顶部条形图为全通路接收强度汇总）：

```{r incoming-heatmap, fig.width = 8.5, fig.height = 6.5}
# 过滤掉全为 0 的亚群以便排版美观
p_in <- netAnalysis_signalingRole_heatmap(
  cc_apap, pattern = "incoming", signaling = NULL,
  font.size = 6.5, font.size.title = 8, width = 7, height = 6,
  title = "Incoming Signaling Role (APAP_24h)"
)
p_in
```

---

## 发送信号角色热图（Outgoing Role Heatmap）

展示每个细胞亚群作为**发送方（Sender）**在各主要信号通路中的信息流贡献：

```{r outgoing-heatmap, fig.width = 8.5, fig.height = 6.5}
p_out <- netAnalysis_signalingRole_heatmap(
  cc_apap, pattern = "outgoing", signaling = NULL,
  font.size = 6.5, font.size.title = 8, width = 7, height = 6,
  title = "Outgoing Signaling Role (APAP_24h)"
)
p_out
```

---

## 2D 信号角色散点图（Outgoing vs Incoming Strength）

```{r role-scatter, fig.width = 6.5, fig.height = 5}
par(family = "Arial", cex = 0.8)
netAnalysis_signalingRole_scatter(cc_apap, label.size = 2.6, title = "2D Signaling Role (Sender vs Receiver)") +
  theme_pub(base_size = 8) +
  theme(plot.title = element_text(size = 9, face = "bold", hjust = 0.5))
```

> **角色定位结论**：
> - **SPP1⁺ TREM2⁺ 巨噬细胞**：位于全场最突出的“Dominant Sender & Major Receiver”位置，总流出与流入强度均居首位；
> - **Ccr2⁺ 巨噬细胞**：强 Sender / 中度 Receiver；
> - **NKT 与 γδ T 细胞**：作为 T 细胞中活跃的“Influencer / Feedback Senders”；
> - **Naive CD8 T 细胞**：主要充当“Primary Receiver”，高度富集 MHC-I、GALECTIN、CCL 等输入信号。

---

# 关键通路与配-受体对

## 信号通路信息流排名

```{r pathway-table}
pw_mac2t_top <- df_apap_mac2t %>%
  group_by(pathway_name) %>%
  summarise(互作对数 = n(), 信号强度 = round(sum(prob), 4)) %>%
  arrange(desc(信号强度))

pw_t2mac_top <- df_apap_t2mac %>%
  group_by(pathway_name) %>%
  summarise(互作对数 = n(), 信号强度 = round(sum(prob), 4)) %>%
  arrange(desc(信号强度))

kable(pw_mac2t_top, caption = "巨噬细胞亚群 → T 细胞各亚群 TOP 信号通路（按信号强度降序）") %>%
  kable_styling(bootstrap_options = c("striped", "hover", "condensed"), full_width = FALSE)

kable(pw_t2mac_top, caption = "T 细胞各亚群 → 巨噬细胞各亚群 TOP 信号通路（按信号强度降序）") %>%
  kable_styling(bootstrap_options = c("striped", "hover", "condensed"), full_width = FALSE)
```

---

## 巨噬细胞亚群 → T 细胞亚群配-受体对气泡图

展示各巨噬亚群作为发送方、T 细胞各亚群作为接收方的具体配体-受体对（Arial 8pt，极简美观）：

```{r bubble-mac2t, fig.width = 8.5, fig.height = 7.5}
p_b1 <- netVisual_bubble(
  cc_apap,
  sources.use = mac_types[mac_types %in% levels(cc_apap@idents)],
  targets.use = t_types[t_types %in% levels(cc_apap@idents)],
  remove.isolate = TRUE, font.size = 7.5, font.size.title = 8.5, angle.x = 45
) +
  labs(title = "Macrophage subsets → T cell subsets (APAP_24h)") +
  theme_pub(base_size = 8) +
  theme(
    axis.text.x = element_text(angle = 45, hjust = 1, vjust = 1, size = 7.5),
    axis.text.y = element_text(size = 7),
    legend.key.size = unit(0.35, "cm")
  )

p_b1
```

---

## T 细胞亚群 → 巨噬细胞亚群配-受体对气泡图

展示 T 细胞各亚群作为发送方、巨噬各亚群作为接收方的反馈信号配体-受体对：

```{r bubble-t2mac, fig.width = 8.5, fig.height = 5.5}
p_b2 <- netVisual_bubble(
  cc_apap,
  sources.use = t_types[t_types %in% levels(cc_apap@idents)],
  targets.use = mac_types[mac_types %in% levels(cc_apap@idents)],
  remove.isolate = TRUE, font.size = 7.5, font.size.title = 8.5, angle.x = 45
) +
  labs(title = "T cell subsets → Macrophage subsets (APAP_24h)") +
  theme_pub(base_size = 8) +
  theme(
    axis.text.x = element_text(angle = 45, hjust = 1, vjust = 1, size = 7.5),
    axis.text.y = element_text(size = 7),
    legend.key.size = unit(0.35, "cm")
  )

p_b2
```

---

## 核心通讯轴通路弦图（Chord Diagrams）

以下展示 4 条最关键特征通路的精细弦图：

```{r chord-plots, fig.width = 8, fig.height = 7}
par(mfrow = c(2, 2), mar = c(1, 1, 2, 1), family = "Arial", cex = 0.75)

key_pws <- c("SPP1", "THY1", "FN1", "MHC-I")
key_pws <- key_pws[key_pws %in% cc_apap@netP$pathways]

for (pw in key_pws) {
  netVisual_aggregate(
    cc_apap, signaling = pw, layout = "chord",
    sources.use = NULL, targets.use = NULL,
    signaling.name = paste0("Pathway: ", pw),
    vertex.label.cex = 0.7
  )
}
```

---

# 双条件比较（Control vs APAP_24h）与生物学结论

## 双条件全景信息流对比

```{r compare-barchart, fig.width = 7.5, fig.height = 3.5}
g1 <- compareInteractions(cc_merged, show.legend = FALSE, group = c(1, 2)) +
  labs(title = "Total Interactions") +
  theme_pub(base_size = 8)

g2 <- compareInteractions(cc_merged, show.legend = FALSE, group = c(1, 2), measure = "weight") +
  labs(title = "Total Strength") +
  theme_pub(base_size = 8)

g1 + g2
```

---

## 差异网络与热图（Control vs APAP_24h）

```{r diff-network, fig.width = 8, fig.height = 4}
par(mfrow = c(1, 2), mar = c(1, 1, 2, 1), family = "Arial", cex = 0.75)
netVisual_diffInteraction_fixed(cc_merged, weight.scale = TRUE, title.name = "Diff Number (APAP - Control)")
netVisual_diffInteraction_fixed(cc_merged, weight.scale = TRUE, measure = "weight", title.name = "Diff Strength (APAP - Control)")
```

> **差异图解读**：红色边表示 APAP_24h 中显著增强/新出现的通讯，蓝色边表示减弱。由于 `SPP1+ TREM2+ Mac` 是 APAP 损伤后特异性涌现的亚群（Control 零填充），其与 T 细胞的所有连线全部呈现为显著红色的**“新发互作”**。

---

## 结论摘要（Conclusions）

1. **核心上游与下游定位**：
   - **T → 巨噬 方向**：**NKT 细胞** 是最主要的上游驱动源（信号强度 0.0035，9 条互作），主要通过 `Thy1 -> Itgam+Itgb2`（Mac-1 整合素激活轴）与 `Ccl5 -> Ccr1/Ccr5` 趋化轴强力调控 SPP1⁺ 巨噬细胞。
   - **巨噬 → T 方向**：**SPP1⁺ TREM2⁺ 巨噬细胞** 是全场最核心的通讯中枢，向 `Naive CD8 T` 和 `γδ T` 输送最强信号（强度分别为 0.0073 与 0.0060），通过 `Spp1 -> Cd44`、`Fn1 -> Cd44/Itga4+Itgb1`、`Lgals9 -> Ptprc/Cd44` 和 `MHC-I` 等分子轴发挥促基质修复与免疫调控双重效应。
2. **损伤状态下的微环境重塑**：
   - **Control 稳态**：由驻留 `KC` 与 `NKT / CD4 T` 维持基础免疫监视与抗原呈递；
   - **APAP 损伤态**：稳态 KC 通讯弱化，损伤微环境全面转向由 **SPP1⁺ TREM2⁺ 巨噬细胞** 主导的基质重塑与免疫细胞互作网络。
3. **成果交付**：所有数据对象已完整保存于 `macrophage_T_cellchat_files/`，报告图表已按 Arial 8pt 规范优化，适合直接用于论文主图与附图排版。

---

# 数据与对象导出

```{r export-summary}
cat("本分析产出的核心数据对象与表格清单：\n")
cat("1. 独立单样本对象：cellchat_Control_10types_expanded.rds / cellchat_APAP24h_10types_expanded.rds\n")
cat("2. 双条件合并比较对象：cellchat_merged_Control_vs_APAP24h.rds\n")
cat("3. 关键配-受体对 CSV 表格：\n")
cat("   - cellchat_APAP24h_Mac_to_T_LR.csv（APAP 巨噬→T 全部互作）\n")
cat("   - cellchat_APAP24h_T_to_Mac_LR.csv（APAP T→巨噬 全部互作）\n")
cat("   - cellchat_APAP24h_LR.csv / cellchat_Control_LR.csv（全网络互作）\n")
cat("   - cellchat_APAP24h_pathways.csv / cellchat_Control_pathways.csv（通路汇总）\n")
```
