---
title: "巨噬细胞亚群 × 中性粒细胞通讯分析（CellChat，Control vs APAP_24h，5 型）"
author: "Macrophage-T interaction project"
format:
  html:
    toc: true
    toc-depth: 3
    number-sections: true
execute:
  echo: true
  warning: false
  message: false
---

::: {.callout-important}
本 qmd 读取同目录 `run_cellchat_mac_neutro.R` 生成的 CellChat 对象（参数与既往分析完全一致：CellChat v1.6.1、`CellChatDB.mouse`、`type="triMean"`、`population.size=TRUE`、`filterCommunication(min.cells=10)`、`computeCommunProbPathway`、`aggregateNet`、`netAnalysis_computeCentrality`）。分组为 **5 型**：4 个巨噬细胞亚群（**KC、SPP1+ TREM2+ Mac、Ccr2+ Mac、IFN-stimulated Mac**，来自 `macrophage_l3` 三级注释）+ **Neutrophil**（`celltype_l2`）。按用户要求：**Control 中 SPP1+ TREM2+ 巨噬仅 3 个细胞（< min.cells=10），其通讯认定为 0**，以零填充方式纳入 5 型比较；APAP 中 IFN-stimulated Mac 仅 4 个细胞，同样零填充。
:::

## 1. 环境与数据加载

```{r setup}
suppressMessages({
  library(CellChat)     # v1.6.1
  library(ggplot2)
  library(patchwork)
  library(circlize)
  library(dplyr)
  library(cowplot)
})
set.seed(42)

# ⚠️ 兼容性修复：CellChat 1.6.1 与 igraph 2.x 的 netVisual_diffInteraction 已知不兼容
fix_diffInteraction <- function() {
  f <- get('netVisual_diffInteraction', envir = asNamespace('CellChat'))
  b <- deparse(body(f))
  idx_if <- grep('if \\(sum\\(edge.start', b)
  b2 <- append(b, "        igraph::E(g)$loop.angle <- rep(0, length(igraph::E(g)))", after = idx_if)
  parse(text = b2)[[1]]
}
netVisual_diffInteraction_fixed <- function(object, comparison = c(1, 2),
    measure = c("count", "weight", "count.merged", "weight.merged"),
    color.use = NULL, color.edge = c("#b2182b", "#2166ac"), title.name = NULL,
    sources.use = NULL, targets.use = NULL, remove.isolate = FALSE, top = 1,
    weight.scale = FALSE, vertex.weight = 20, vertex.weight.max = NULL,
    vertex.size.max = 15, vertex.label.cex = 1, vertex.label.color = "black",
    edge.weight.max = NULL, edge.width.max = 8, alpha.edge = 0.6,
    label.edge = FALSE, edge.label.color = "black", edge.label.cex = 0.8,
    edge.curved = 0.2, shape = "circle", layout = igraph::in_circle(),
    margin = 0.2, arrow.width = 1, arrow.size = 0.2) {
  eval(fix_diffInteraction(), envir = environment())
}
```

```{r load}
cc_ctrl   <- readRDS("macrophage_neutrophil_cellchat_files/cellchat_Control_5types_expanded.rds")
cc_apap   <- readRDS("macrophage_neutrophil_cellchat_files/cellchat_APAP24h_5types_expanded.rds")
cc_merged <- readRDS("macrophage_neutrophil_cellchat_files/cellchat_merged_Control_vs_APAP24h.rds")
object.list <- list(Control = cc_ctrl, APAP_24h = cc_apap)

cat("Control 5 型:", paste(levels(cc_ctrl@idents), collapse = " | "), "\n")
cat("APAP_24h 5 型:", paste(levels(cc_apap@idents), collapse = " | "), "\n")
```

## 2. 各条件通讯统计概览

```{r summary}
for (nm in c("Control", "APAP_24h")) {
  cc <- get(ifelse(nm == "Control", "cc_ctrl", "cc_apap"))
  cat("\n=== ", nm, " ===\n", sep = "")
  cat("互作总数:", sum(cc@net$count), " 通讯强度:", round(sum(cc@net$weight), 3),
      " 通路数:", length(cc@netP$pathways), "\n")
  cat("通讯数量矩阵:\n"); print(cc@net$count)
}
```

## 3. 双条件总体比较（模仿论文 Fig 5A）

```{r compare-total}
g1 <- compareInteractions(cc_merged, show.legend = FALSE, group = c(1, 2))
g2 <- compareInteractions(cc_merged, show.legend = FALSE, group = c(1, 2), measure = "weight")
g1 + g2 + plot_annotation(title = "Total number & strength of interactions (Control vs APAP_24h)")
```

## 4. 差异网络与热图

```{r diff-net, fig.width = 12, fig.height = 6}
par(mfrow = c(1, 2), xpd = TRUE)
netVisual_diffInteraction_fixed(cc_merged, weight.scale = TRUE)
netVisual_diffInteraction_fixed(cc_merged, weight.scale = TRUE, measure = "weight")
```

```{r diff-heatmap, fig.width = 12, fig.height = 4}
gg1 <- netVisual_heatmap(cc_merged)
gg2 <- netVisual_heatmap(cc_merged, measure = "weight")
gg1 + gg2 + plot_annotation(title = "Differential interactions (Control vs APAP_24h)")
```

> 红色 = APAP_24h 增强，蓝色 = 减弱。SPP1+ TREM2+ Mac 相关行/列在 Control 为 0（零填充），APAP 中其互作全部为"新增"（红色）。

## 5. 各条件独立网络图（统一刻度）

```{r circle-both, fig.width = 12, fig.height = 6}
weight.max <- getMaxWeight(object.list, attribute = c("idents", "count"))
par(mfrow = c(1, 2), xpd = TRUE)
for (i in 1:length(object.list)) {
  netVisual_circle(object.list[[i]]@net$count,
                   weight.scale = TRUE, label.edge = FALSE,
                   edge.weight.max = weight.max[2], edge.width.max = 12,
                   title.name = paste0("Number of interactions - ", names(object.list)[i]))
}
```

## 6. 巨噬亚群 ↔ 中性粒 定向通讯（APAP_24h 主结果）

### 6.1 各巨噬亚群 → 中性粒 的 L–R 气泡图

```{r bubble-mac2neu, fig.width = 14, fig.height = 13}
mac_groups <- c("KC", "SPP1+ TREM2+ Mac", "Ccr2+ Mac", "IFN-stimulated Mac")
netVisual_bubble(cc_apap,
                 sources.use = mac_groups,
                 targets.use = "Neutrophil",
                 remove.isolate = FALSE, font.size = 16, font.size.title = 16,
                 angle.x = 90) +
  ggtitle("Macrophage subsets -> Neutrophil (APAP_24h)") +
  theme(plot.title = element_text(size = 18, face = "bold"),
        axis.text = element_text(size = 16),
        axis.title = element_text(size = 16),
        legend.title = element_text(size = 14),
        legend.text = element_text(size = 14))
```

### 6.2 中性粒 → 各巨噬亚群 的 L–R 气泡图

```{r bubble-neu2mac, fig.width = 14, fig.height = 11}
netVisual_bubble(cc_apap,
                 sources.use = "Neutrophil",
                 targets.use = mac_groups,
                 remove.isolate = FALSE, font.size = 16, font.size.title = 16,
                 angle.x = 90) +
  ggtitle("Neutrophil -> Macrophage subsets (APAP_24h)") +
  theme(plot.title = element_text(size = 18, face = "bold"),
        axis.text = element_text(size = 16),
        axis.title = element_text(size = 16),
        legend.title = element_text(size = 14),
        legend.text = element_text(size = 14))
```

### 6.3 SPP1+ TREM2+ 巨噬 与 中性粒 的定向轴（APAP 特异性）

SPP1+ TREM2+ 巨噬在 Control 认定为 0（3 个细胞），其与中性粒的通讯是 APAP 损伤后**新出现**轴。

```{r spp1-neu}
df_apap <- subsetCommunication(cc_apap)
df_sp <- df_apap[df_apap$source == "SPP1+ TREM2+ Mac" & df_apap$target == "Neutrophil",
                 c("source","target","ligand","receptor","pathway_name","prob","pval")]
df_sp <- df_sp[order(-df_sp$prob), ]
cat("SPP1+ TREM2+ Mac -> Neutrophil 显著互作:", nrow(df_sp), "条\n")
print(head(df_sp, 25), row.names = FALSE)

df_ns <- df_apap[df_apap$source == "Neutrophil" & df_apap$target == "SPP1+ TREM2+ Mac",
                 c("source","target","ligand","receptor","pathway_name","prob","pval")]
df_ns <- df_ns[order(-df_ns$prob), ]
cat("\nNeutrophil -> SPP1+ TREM2+ Mac 显著互作:", nrow(df_ns), "条\n")
print(head(df_ns, 25), row.names = FALSE)
```

```{r spp1-neu-chord, fig.width = 11, fig.height = 8, out.width = "100%"}
key_pw <- c("SPP1", "MIF", "FN1", "APP", "CCL", "GALECTIN", "MHC-II", "COMPLEMENT", "TGFb", "THY1")
key_pw <- key_pw[key_pw %in% cc_apap@netP$pathways]
for (pw in key_pw) {
  netVisual_aggregate(cc_apap, signaling = pw, layout = "chord",
                      sources.use = "SPP1+ TREM2+ Mac", targets.use = "Neutrophil")
}
```

### 6.4 其他巨噬亚群 ↔ 中性粒（Control 即存在的轴）

```{r other-mac-neu}
df_ctrl <- subsetCommunication(cc_ctrl)
for (src in c("KC", "Ccr2+ Mac", "IFN-stimulated Mac")) {
  sub <- df_ctrl[df_ctrl$source == src & df_ctrl$target == "Neutrophil", ]
  sub <- sub[order(-sub$prob), ]
  cat(sprintf("\n### %s -> Neutrophil (Control)：%d 条\n", src, nrow(sub)))
  print(head(sub, 10) %>% select(ligand, receptor, pathway_name, prob, pval), row.names = FALSE)
}
```

## 7. 通路信息流对比（模仿论文 Fig 5D）

```{r pathway-info-flow, fig.width = 13, fig.height = 11}
p_rel <- rankNet(cc_merged, mode = "comparison", stacked = TRUE, do.stat = FALSE,
                 font.size = 10, color.use = c("#FF4B87", "#3DFFB2"),
                 title = "Relative information flow") +
  theme(plot.title = element_text(size = 12, face = "bold", hjust = 0.5),
        legend.position = "none")

gb <- ggplot_build(p_rel)
df_ctrl <- subsetCommunication(cc_ctrl, slot.name = "netP")
df_apap <- subsetCommunication(cc_apap, slot.name = "netP")
flow_ctrl <- aggregate(prob ~ pathway_name, df_ctrl, sum)
flow_apap <- aggregate(prob ~ pathway_name, df_apap, sum)
colnames(flow_ctrl)[2] <- "Control"
colnames(flow_apap)[2] <- "APAP_24h"
flow_all <- merge(flow_ctrl, flow_apap, by = "pathway_name", all = TRUE)
flow_all[is.na(flow_all)] <- 0
flow_all <- flow_all[order(-flow_all$Control), ]
flow_all <- flow_all[flow_all$Control > 1e-5 | flow_all$APAP_24h > 1e-5, ]
pathway_levels <- rev(flow_all$pathway_name)

col_ctrl <- "#FF4B87"; col_apap <- "#3DFFB2"
max_abs <- max(c(flow_all$Control, flow_all$APAP_24h)) * 1.05
p_abs <- ggplot(flow_all, aes(y = factor(pathway_name, levels = pathway_levels))) +
  geom_col(aes(x = APAP_24h), fill = col_apap, width = 0.85) +
  geom_col(aes(x = Control), fill = col_ctrl, width = 0.85) +
  labs(x = "Information flow", y = NULL, title = "Information flow") +
  xlim(0, max_abs) +
  theme_classic(base_size = 10) +
  theme(axis.text.y = element_blank(),
        axis.text.x = element_text(size = 10, color = "black"),
        axis.title.x = element_text(size = 11, face = "bold", margin = margin(t=8)),
        axis.line.y = element_blank(), axis.ticks.y = element_blank(),
        plot.title = element_text(size = 12, face = "bold", hjust = 0.5))

p_leg <- ggplot(data.frame(group = factor(c("Control", "APAP_24h"), levels = c("Control", "APAP_24h")),
                           x = 1:2, y = 1), aes(x = x, y = y, fill = group)) +
  geom_col(width = 0.7) +
  scale_fill_manual(values = c("Control" = col_ctrl, "APAP_24h" = col_apap)) +
  theme_void() + theme(legend.position = "bottom", legend.title = element_blank(),
                       legend.text = element_text(size = 11, face = "bold"))

p_combined <- plot_grid(p_rel, p_abs, nrow = 1, rel_widths = c(1.2, 1))
plot_grid(p_combined, get_legend(p_leg), ncol = 1, rel_heights = c(10, 0.5))

cat("=== 通路信息流统计 ===\n")
flow_all$Control_ratio <- flow_all$Control / (flow_all$Control + flow_all$APAP_24h)
cat("Control 主导通路 Top8:\n")
print(head(flow_all[flow_all$Control_ratio > 0.5, c("pathway_name","Control","APAP_24h","Control_ratio")], 8), row.names = FALSE)
cat("\nAPAP 主导/特有通路 Top10:\n")
print(head(flow_all[flow_all$Control_ratio < 0.5, ][order(-flow_all$APAP_24h),
      c("pathway_name","Control","APAP_24h","Control_ratio")], 10), row.names = FALSE)
```

## 8. 信号角色分析与通路热图

```{r role-scatter, fig.width = 12, fig.height = 5}
num.link <- sapply(object.list, function(x) {
  rowSums(x@net$count) + colSums(x@net$count) - diag(x@net$count)
})
weight.MinMax <- c(min(num.link), max(num.link))
gg <- list()
for (i in 1:length(object.list)) {
  gg[[i]] <- netAnalysis_signalingRole_scatter(object.list[[i]],
                                               title = names(object.list)[i],
                                               weight.MinMax = weight.MinMax)
}
patchwork::wrap_plots(plots = gg)
```

```{r signaling-changes, fig.width = 12, fig.height = 10}
p1 <- netAnalysis_signalingChanges_scatter(cc_merged, idents.use = "SPP1+ TREM2+ Mac", signaling.exclude = "MIF")
p2 <- netAnalysis_signalingChanges_scatter(cc_merged, idents.use = "KC", signaling.exclude = "MIF")
p3 <- netAnalysis_signalingChanges_scatter(cc_merged, idents.use = "Neutrophil", signaling.exclude = "MIF")
p4 <- netAnalysis_signalingChanges_scatter(cc_merged, idents.use = "Ccr2+ Mac", signaling.exclude = "MIF")
(p1 | p2) / (p3 | p4)
```

```{r pathway-heatmap, fig.width = 12, fig.height = 10}
p1 <- netAnalysis_signalingRole_heatmap(cc_apap, pattern = "outgoing",
                                        signaling = NULL, font.size = 4,
                                        title = "APAP_24h outgoing (Sender)")
p2 <- netAnalysis_signalingRole_heatmap(cc_apap, pattern = "incoming",
                                        signaling = NULL, font.size = 4,
                                        title = "APAP_24h incoming (Receiver)")
p1 + p2
```

## 9. 结果表导出

```{r export}
cat("输出文件：\n")
for (f in list.files("macrophage_neutrophil_cellchat_files", full.names = FALSE)) {
  cat(" - ", f, "\n", sep = "")
}
```

## 10. 方法学说明

> **分组设计**：5 型 = 4 个巨噬亚群（`macrophage_l3`：KC、SPP1+ TREM2+、Ccr2+ recruited、IFN-stimulated）+ 中性粒（`celltype_l2`）。源对象为唯一整合对象 `integrated_liver_final_seurat.rds`（41,948 细胞）。
>
> **零填充规则（按用户要求）**：Control 中 SPP1+ TREM2+ 巨噬仅 3 个细胞（< `min.cells=10`），其通讯认定为 0，以全 0 行/列零填充纳入 5 型比较；APAP 中 IFN-stimulated Mac 仅 4 个细胞，同样零填充。差异图（§4）中红色即代表该轴在 APAP 中**新出现**的通讯；不改变任何已算结果。
>
> **Caveat（如实报告）**：
> - **`population.size = TRUE`**：通讯概率依赖群体构成，APAP 中巨噬亚群大量扩增（SPP1+ 3,391）会放大其相对权重；对比时注意。
> - **APAP 中 IFN-stimulated Mac 仅 4 细胞（零填充）**，该亚群的通讯在 APAP 未纳入推断，其与中性粒的轴在 Control 中展示（426 细胞）。
> - **兼容性**：CellChat 1.6.1 与 igraph ≥2.0 的 `netVisual_diffInteraction` 已知不兼容（GitHub issue #456），本分析在 setup 中重建该函数（§1）。
> - **自分泌**：同型内（如 Neutrophil→Neutrophil）自分泌通讯也被推断，解读时注意区分。

## 11. 输出文件清单

```{r output-list}
cat(paste(list.files("macrophage_neutrophil_cellchat_files", full.names = FALSE), collapse = "\n"), "\n")
```