---
title: "SPP1⁺ 巨噬细胞 vs 其余细胞通讯分析（cellphonedb，LIANA + MouseConsensus）"
format: html
execute:
  echo: true
  warning: false
  message: false
---

## 概述

本流程将注释好的 **SPP1⁺ TREM2⁺ 巨噬细胞**整合进全图谱对象，按用户要求分为两组——**SPP1+ Macrophage** vs **其余所有细胞（Others）**——然后用 **CellPhoneDB 算法**（LIANA 包中的 R 重实现，即 CellPhoneDB v2 置换检验）推断两组之间的配体-受体（L–R）互作。

- **输入对象**：
  - `whole_atlas_control_24h_seurat.rds`：全图谱（10271 细胞，10 大类：B/cDC/Chol/Endo/Hep/HSC/KC/Macrophages/Monocytes/pDC/T+NK）
  - `macrophages_final_M1M2_annotated.rds`：巨噬 3 亚群注释（`macrophage_subtype`），其中 **Cluster1 (SPP1⁺ TREM2⁺)** 484 细胞
- **分析范围**：仅 **APAP_24h** 条件（SPP1⁺ 巨噬仅存在于 APAP_24h）→ **SPP1+ Macrophage（484）vs Others（APAP_24h 其余 4289）**
- **物种**：小鼠 → 使用 LIANA 的 **MouseConsensus** 数据库（小鼠共识 L–R 库，3998 条互作）
- **算法**：`liana_wrap(method = "cellphonedb")` —— CellPhoneDB 算法在 R 中的完整重实现（表达均值 + 表达细胞比例 + 置换检验 p 值，perm_n = 1000）
- 注：此前的版本在合并对象（Control + APAP_24h）上分析，"Others" 混有两条件细胞；本次按用户要求**只保留 APAP_24h** 的互作配受体对。

## 1. 环境与数据加载

```{r setup}
suppressMessages({
  library(Seurat)
  library(liana)        # 0.1.14（GitHub saezlab/liana）
  library(ggplot2)
  library(dplyr)
  library(cowplot)
})
set.seed(42)

# ⚠️ 兼容性修复：liana 0.1.14 的 liana_prep.Seurat 使用 GetAssayData(slot=)，
# 该参数在 SeuratObject 5.x 已废弃（defunct）→ 用 unlockBinding+assign 在命名空间
# 内替换为 layer 参数。环境必须设为 liana 命名空间，内部函数
# (.format_idents / .filter_sce) 才能解析；不能用 eval(parse) 求值函数体（%<>%/%||% 会报错）。
patch_liana_prep <- function() {
  ns <- asNamespace("liana")
  new_f <- function(sce, idents_col = NULL, verbose = TRUE, assay = NULL,
                    min_cells = 0, ...) {
    if (is.null(assay)) assay <- SeuratObject::DefaultAssay(sce)
    message(stringr::str_glue("Expression from the `{assay}` assay will be used"))
    idents <- .format_idents(metadata = sce@meta.data,
                             active_idents = SeuratObject::Idents(sce),
                             idents_col = idents_col,
                             object_class = class(sce)[[1]],
                             verbose = verbose)
    sce <- SingleCellExperiment::SingleCellExperiment(
      list(counts = SeuratObject::GetAssayData(object = sce, assay = assay, layer = "counts"),
           logcounts = SeuratObject::GetAssayData(object = sce, assay = assay, layer = "data")),
      metadata = sce@meta.data)
    SingleCellExperiment::colLabels(sce) <- idents
    sce@int_metadata$base <- exp(1)
    return(.filter_sce(sce, min_cells, verbose))
  }
  environment(new_f) <- ns
  if (bindingIsLocked("liana_prep.Seurat", ns)) {
    unlockBinding("liana_prep.Seurat", ns)
    on.exit(lockBinding("liana_prep.Seurat", ns), add = TRUE)
  }
  assign("liana_prep.Seurat", new_f, envir = ns)
  invisible(TRUE)
}
patch_liana_prep()
cat("liana 版本:", as.character(packageVersion("liana")), "\n")
cat("已应用 liana_prep.Seurat 兼容性补丁 (slot -> layer)\n")
```

## 2. 数据库与方法检查

LIANA 资源来自 OmniPath；小鼠物种应使用 **MouseConsensus**（用户所指的 mousecensus 数据库）。

```{r resource-check}
cat("=== 可用方法 ===\n")
print(show_methods())
cat("\n=== 可用资源 ===\n")
print(show_resources())
cat("\n=== MouseConsensus 数据库概况 ===\n")
mouse_db <- select_resource("MouseConsensus")
db <- mouse_db$MouseConsensus
cat("MouseConsensus 互作行数:", nrow(db), "\n")
cat("Spp1 作为配体的互作:\n")
print(db[grepl("^Spp1", db$source_genesymbol), c("source_genesymbol", "target_genesymbol")])
```

## 3. SPP1 注释整合进 whole_atlas

将巨噬对象中的定稿注释（`macrophage_subtype`）按 barcode 直接写回全图谱，并新建二分分组列 `SPP1_group`。

```{r annotation}
whole <- readRDS("whole_atlas_control_24h_seurat.rds")
mac <- readRDS("macrophages_final_M1M2_annotated.rds")
DefaultAssay(whole) <- "RNA"

# 巨噬注释写回（barcode 直接匹配）
mac_sub <- mac$macrophage_subtype
names(mac_sub) <- colnames(mac)
stopifnot(all(names(mac_sub) %in% colnames(whole)))
whole$macrophage_subtype <- as.character(NA)
whole$macrophage_subtype[names(mac_sub)] <- as.character(mac_sub)

# SPP1 二分分组: SPP1+ 巨噬 vs 其余所有细胞
whole$SPP1_group <- ifelse(
  !is.na(whole$macrophage_subtype) & whole$macrophage_subtype == "Cluster1 (SPP1⁺ TREM2⁺)",
  "SPP1+ Macrophage", "Others"
)
whole$SPP1_group <- factor(whole$SPP1_group, levels = c("SPP1+ Macrophage", "Others"))

cat("=== SPP1_group 分布 ===\n")
print(table(whole$SPP1_group))
cat("\n=== SPP1_group x condition ===\n")
print(table(whole$SPP1_group, whole$condition))
cat("\n=== SPP1_group x cell_type ===\n")
print(table(whole$SPP1_group, whole$cell_type))

# 保存全量注释对象（含两条件，不覆盖分析结果）
saveRDS(whole, "whole_atlas_control_24h_seurat_annotated.rds")
cat("\n已保存全量注释对象: whole_atlas_control_24h_seurat_annotated.rds\n")
```

## 4. 限定 APAP_24h 子集

SPP1⁺ 巨噬仅存在于 APAP_24h，因此分析对象限定为 APAP_24h 条件（"Others" 只含 APAP_24h 的其余细胞）。

```{r subset}
whole <- subset(whole, subset = condition == "APAP_24h")
whole$SPP1_group <- droplevels(whole$SPP1_group)
cat("=== APAP_24h 子集: SPP1_group 分布 ===\n")
print(table(whole$SPP1_group))
cat("\n=== APAP_24h 子集: SPP1_group x cell_type ===\n")
print(table(whole$SPP1_group, whole$cell_type))
```

## 5. cellphonedb 互作推断

以 `SPP1_group` 为分组标签，运行 CellPhoneDB 算法（R 实现，置换检验 1000 次）。

```{r liana-run, cache = TRUE}
Idents(whole) <- "SPP1_group"
liana_res <- liana_wrap(
  whole,
  method = "cellphonedb",
  resource = "MouseConsensus",
  expr_prop = 0.1,
  perm_n = 1000,
  seed = 42
)
# 单方法时 liana_wrap 直接返回 tibble（结果列名: lr.mean / pvalue）
res <- liana_res
if (is.list(liana_res) && !is.data.frame(liana_res) && "cellphonedb" %in% names(liana_res)) {
  res <- liana_res$cellphonedb
}
cat("评估互作对数:", nrow(res), "\n")
print(head(res, 5))
```

## 6. 结果整理与显著性筛选

CellPhoneDB 的 p 值为置换检验 p 值（`pvalue`），互作强度为两组平均表达（`lr.mean`）。取 **p < 0.05** 为显著互作。

```{r filter}
res <- res %>%
  mutate(pval = ifelse(pvalue == 0, 0.001, pvalue),
         neg_log10_pval = -log10(pval)) %>%
  arrange(pvalue, desc(lr.mean))

sig <- res %>% filter(pvalue < 0.05)
cat("显著互作对数 (p<0.05):", nrow(sig), "\n")

cat("\n=== 显著互作按 source -> target 统计 ===\n")
print(table(sig$source, sig$target))

cross <- sig %>% filter(source != target)
cat("\n跨组显著互作: SPP1+ Mac -> Others =",
    nrow(cross %>% filter(source == "SPP1+ Macrophage")),
    "| Others -> SPP1+ Mac =",
    nrow(cross %>% filter(target == "SPP1+ Macrophage")), "\n")
```

### 6.1 SPP1+ Mac → Others TOP20

```{r top-spp1out}
spp1_out <- sig %>% filter(source == "SPP1+ Macrophage", target == "Others") %>%
  arrange(desc(lr.mean), pvalue)
print(head(spp1_out, 20) %>% select(source, target, ligand, receptor, lr.mean, pvalue))
```

### 6.2 Others → SPP1+ Mac TOP20

```{r top-otherin}
other_to_spp1 <- sig %>% filter(source == "Others", target == "SPP1+ Macrophage") %>%
  arrange(desc(lr.mean), pvalue)
print(head(other_to_spp1, 20) %>% select(source, target, ligand, receptor, lr.mean, pvalue))
```

### 6.3 关键已知互作轴核查（与 CellChat 结果交叉印证）

```{r key-pairs}
cat("=== Spp1 作为配体的跨组互作 ===\n")
print(cross[grepl("^Spp1$", cross$ligand), c("source", "target", "ligand", "receptor", "lr.mean", "pvalue")])
cat("\n=== App / Fn1 相关跨组互作 ===\n")
print(cross[grepl("^(App|Fn1)$", cross$ligand), c("source", "target", "ligand", "receptor", "lr.mean", "pvalue")])
```

## 7. 可视化

### 7.1 UMAP 分组展示

```{r vis-umap, fig.width = 8, fig.height = 6}
DimPlot(whole, reduction = "umap", group.by = "SPP1_group",
        cols = c("SPP1+ Macrophage" = "#E64B35", "Others" = "#8491B4"),
        pt.size = 0.3) +
  ggtitle("SPP1+ Macrophage vs Others (APAP_24h)")
```

### 7.2 跨组显著互作点图（TOP25/方向）

```{r vis-dot, fig.width = 14, fig.height = 6}
spp1_out25 <- sig %>% filter(source == "SPP1+ Macrophage", target == "Others") %>%
  arrange(desc(lr.mean), pvalue) %>% head(25)
other_in25 <- sig %>% filter(source == "Others", target == "SPP1+ Macrophage") %>%
  arrange(desc(lr.mean), pvalue) %>% head(25)

plot_df <- bind_rows(
  spp1_out25 %>% mutate(direction = "SPP1+ Mac → Others",
                        label = paste0(ligand, " → ", receptor)),
  other_in25 %>% mutate(direction = "Others → SPP1+ Mac",
                        label = paste0(ligand, " → ", receptor))
)
plot_df$pval_disp <- ifelse(plot_df$pvalue == 0, 0.001, plot_df$pvalue)
plot_df$direction <- factor(plot_df$direction, levels = c("SPP1+ Mac → Others", "Others → SPP1+ Mac"))
plot_df$label <- factor(plot_df$label, levels = unique(plot_df$label))

ggplot(plot_df, aes(x = label, y = direction)) +
  geom_point(aes(size = -log10(pval_disp), color = lr.mean)) +
  scale_color_gradient(low = "#FFFFCC", high = "#B2182B", name = "LR mean (log1p)") +
  scale_size(range = c(2, 8), name = "-log10(p)") +
  facet_grid(~direction, scales = "free_x", space = "free_x") +
  theme_bw() +
  theme(axis.text.x = element_text(angle = 60, hjust = 1, size = 9),
        axis.title = element_blank(),
        strip.text = element_text(size = 12, face = "bold"),
        panel.spacing = unit(1, "lines"),
        legend.position = "bottom", legend.box = "horizontal") +
  ggtitle("Top 25 significant LR pairs (CellPhoneDB, MouseConsensus, p<0.05)")
```

### 7.3 互作方向统计

```{r vis-bar, fig.width = 5, fig.height = 4}
sum_df <- sig %>% filter(source != target) %>%
  count(direction = paste0(source, " → ", target))
ggplot(sum_df, aes(x = direction, y = n, fill = direction)) +
  geom_col() +
  geom_text(aes(label = n), vjust = -0.3, size = 5) +
  scale_fill_manual(values = c("#E64B35", "#4DBBD5")) +
  theme_bw() +
  theme(legend.position = "none", axis.text.x = element_text(size = 11)) +
  labs(x = NULL, y = "显著互作对数 (p<0.05)",
       title = "SPP1+ Mac 与 Others 互作方向统计")
```

## 8. 结果汇总

```{r summary}
cat("=== 评估/显著互作对数 ===\n")
cat("评估:", nrow(res), "| 显著 (p<0.05):", nrow(sig), "\n\n")

cat("=== 各组内/跨组显著互作数 ===\n")
print(table(sig$source, sig$target))

cat("\n=== 显著互作中 top 基因（按配体频次） ===\n")
top_lig <- sig %>% filter(source != target) %>% count(ligand, sort = TRUE) %>% head(15)
print(top_lig)
cat("\n=== 显著互作中 top 受体（按受体频次） ===\n")
top_rec <- sig %>% filter(source != target) %>% count(receptor, sort = TRUE) %>% head(15)
print(top_rec)
```

## 9. 保存结果

```{r save}
# 注: 全量注释对象已在 §3 保存（whole_atlas_control_24h_seurat_annotated.rds）
saveRDS(liana_res, "liana_cellphonedb_SPP1_vs_Others.rds")
write.csv(res, "liana_cellphonedb_all_pairs.csv", row.names = FALSE)
write.csv(sig, "liana_cellphonedb_significant.csv", row.names = FALSE)
cat("已保存:\n")
cat("- liana_cellphonedb_SPP1_vs_Others.rds\n")
cat("- liana_cellphonedb_all_pairs.csv (", nrow(res), " 对)\n", sep = "")
cat("- liana_cellphonedb_significant.csv (", nrow(sig), " 对)\n", sep = "")
```

## 10. 方法学说明

> **分组设计**：按用户要求，SPP1⁺ TREM2⁺ 巨噬细胞（来自 `macrophage_subtype` 定稿注释）为第 1 组，其余细胞合并为第 2 组；并**限定在 APAP_24h 条件**内推断互作。
>
> **Caveat（如实报告）**：
> - **分析限定 APAP_24h**：SPP1⁺ 巨噬仅存在于 APAP_24h（Control = 0），故在 APAP_24h 子集（SPP1 484 + Others 4289 = 4773 细胞）内分析；"Others" 只含 APAP_24h 的其余细胞（10 大类中除 SPP1⁺ 巨噬外的全部），不再混入 Control 细胞。
> - **算法口径**：LIANA 的 `cellphonedb` 方法为 CellPhoneDB v2 算法在 R 中的重实现（表达均值 `lr.mean` + 置换检验 p 值 `pvalue`），与原生 python CellPhoneDB 数值会略有差异；互作强度未按细胞数比例校正（与 CellChat 的 `population.size` 口径不同）。
> - **数据库**：MouseConsensus 为 OmniPath 中多个权威 L–R 库的小鼠共识资源；配体/受体复合物（如 Spp1→Itgav_Itgb3）在结果中被拆分为亚基（如 Spp1→Itgav、Spp1→Itgb3）。
> - **兼容性**：liana 0.1.14 与 SeuratObject 5.x 不兼容（`GetAssayData(slot=)` 已废弃），本流程在 setup 中通过命名空间替换修复（见 §1）。
