---
title: "小鼠肝脏免疫细胞二级注释（Myeloid + Lymphoid）"
author: "Macrophage-T interaction project"
format:
  html:
    toc: true
    toc-depth: 3
    number-sections: true
    code-fold: false
execute:
  echo: true
  warning: false
  message: false
---

::: {.callout-important}
本文档是**小鼠肝脏免疫细胞二级注释的唯一权威来源**，输入为一级注释 qmd 生成的 `integrated_immune_subset_seurat.rds`。所有标签、证据矩阵、图和输出对象均由此 qmd 从头生成；修改注释一律在本 qmd 中进行并重新渲染。
:::

## 1. 注释依据

二级粒度按证据确定（中等粒度）：

- **Ben-Moshe et al., Cell Stem Cell 2022**（PMID 35659879）：肝脏全图谱免疫分 KC / Macrophages / Monocytes / cDC / pDC / B / T+NK 七类；本注释沿用该命名，并按免疫专题分析惯例将 T+NK 拆为 T、NK；
- **Guilliams et al., Cell 2022**（PMID 35021063）：KC（Timd4⁺/Clec4f⁺）与单核来源巨噬（Ly6c2/Ccr2/Spp1 相关）分开命名；
- **Kolodziejczyk et al., Nat Med 2020**（PMID 33106666）与 APAP scRNA 文献：损伤模型需单独命名浸润中性粒；
- **2025 T 细胞命名共识**（Masopust et al., Nat Rev Immunol 2025）：T/NK 亚群命名在三级进行；
- Plasma、Basophil/Mast 为条件性类型：本数据证据不足则不命名，详见第 8 节。

## 2. 数据加载

```{r setup}
suppressPackageStartupMessages({
  library(Seurat)
  library(ggplot2)
  library(dplyr)
  library(RColorBrewer)
  library(ggh4x)
  library(cowplot)
  library(magrittr)
})
set.seed(42)
dir.create("level2_qmd_outputs", showWarnings = FALSE)
```

```{r load-data}
obj <- readRDS("integrated_immune_subset_seurat.rds")
DefaultAssay(obj) <- "RNA"
cat("dim:", dim(obj), "\n")
print(table(immune_clusters = obj$immune_clusters, condition = obj$condition))
```

## 3. 二级 marker 面板

```{r marker-panels}
l2_markers <- list(
  KC          = c("Adgre1","C1qa","C1qb","C1qc","Timd4","Vsig4","Clec4f","Cd5l","Marco"),
  Macrophages = c("Adgre1","Cd68","C1qa","Ly6c2","Ccr2","Spp1","Arg1","Fn1","Chil3","Mrc1","Trem2"),
  Monocyte    = c("Ly6c2","Ccr2","Plac8","Ms4a6c","Fcnb","Sell","Cd14","Ifitm3","Cx3cr1","Nr4a1"),
  Neutrophil  = c("S100a8","S100a9","Retnlg","Ly6g","Cxcr2","Csf3r","Mmp8","S100a6","Cxcl2","Il1b"),
  cDC         = c("Flt3","Itgax","H2-Aa","H2-Ab1","H2-Eb1","Clec9a","Xcr1","Cd209a","Cd24a","Ccr7","Batf3"),
  pDC         = c("Siglech","Bst2","Tcf4","Ccr9","Ly6d","Irf7"),
  T           = c("Cd3d","Cd3e","Cd3g","Trbc1","Lat","Il7r","Cd4","Cd8a","Cd8b1",
                  "Tcrg-C1","Tcrg-C2","Trdc","Zbtb16","Foxp3","Sell","Ccr7","Tcf7",
                  "Pdcd1","Tox","Havcr2","Lag3","Gzmb","Ifng"),
  NK          = c("Ncr1","Nkg7","Klrd1","Klrb1c","Klrk1","Gzma","Prf1","Xcl1","Eomes",
                  "S1pr5","Fcer1g","Tyrobp","Klra4","Cd160"),
  B           = c("Cd79a","Cd79b","Ms4a1","Cd19","Pax5","Ighm","Ighd","Cd22","Fcmr",
                  "Sdc1","Jchain","Mzb1","Derl3","Xbp1","Igkc"),
  Cycling     = c("Mki67","Top2a","Birc5","Ube2c","Pcna","Ccna2","Ccnb2")
)
all_genes <- rownames(obj)
l2_markers <- lapply(l2_markers, function(gs) gs[gs %in% all_genes])
cat("missing:", paste(setdiff(unique(unlist(l2_markers)), all_genes), collapse = ", "), "\n")
print(sapply(l2_markers, length))
```

## 4. 证据矩阵（marker 阳性率 + 模块评分 + BenMoshe 参考标签）

```{r evidence}
Idents(obj) <- "immune_clusters"
clusters <- levels(Idents(obj))
panel <- unique(unlist(l2_markers))
exp <- GetAssayData(obj, assay = "RNA", layer = "data")
pct <- avg <- matrix(NA, nrow = length(clusters), ncol = length(panel),
                     dimnames = list(paste0("IC", clusters), panel))
for (g in panel) {
  vals <- exp[g, ]
  for (cl in clusters) {
    cells <- WhichCells(obj, idents = cl)
    pct[paste0("IC", cl), g] <- 100 * mean(vals[cells] > 0)
    avg[paste0("IC", cl), g] <- mean(vals[cells])
  }
}
write.csv(round(pct, 2), "level2_qmd_outputs/marker_pct_by_cluster.csv")
write.csv(round(avg, 4), "level2_qmd_outputs/marker_avg_by_cluster.csv")

for (nm in names(l2_markers)) {
  obj <- AddModuleScore(obj, features = list(l2_markers[[nm]]), name = paste0("L2_", nm))
}
score_cols <- paste0("L2_", names(l2_markers), "1")
score_cl <- obj@meta.data %>%
  group_by(immune_clusters) %>%
  summarise(across(all_of(score_cols), mean), n = n()) %>%
  as.data.frame()
score_out <- score_cl
score_out[, score_cols] <- round(score_out[, score_cols, drop = FALSE], 3)
write.csv(score_out, "level2_qmd_outputs/module_scores_by_cluster.csv", row.names = FALSE)

ref_major <- obj@meta.data %>%
  filter(!is.na(cell_type_2022)) %>%
  group_by(immune_clusters) %>%
  summarise(ref_majority = names(which.max(table(cell_type_2022))),
            ref_n = n(),
            ref_top_pct = round(100 * max(table(cell_type_2022)) / n(), 1)) %>%
  as.data.frame()
write.csv(ref_major, "level2_qmd_outputs/reference_majority_by_cluster.csv", row.names = FALSE)

cat("### 模块评分（cluster 均值）\n")
print(score_out, row.names = FALSE)
cat("\n### BenMoshe2022 参考标签多数\n")
print(ref_major, row.names = FALSE)
```

### 4.1 髓系 marker 特异性核对（BenMoshe2022 金标准 AUC）

髓系细胞共享大量转录组，Cd68/Adgre1/C1qa/Fcer1g/Tyrobp/Ifitm3 等是**谱系共享 marker**，不适合区分髓系内部类型。下表用 BenMoshe2022 参考标签计算每个候选 marker 区分“目标类型 vs 其余参考髓系细胞”的 AUC、阳性率和平均表达（金标准：KC/Macrophages/Monocytes/cDC/pDC）。

```{r myeloid-specificity}
ref_myeloid <- which(!is.na(obj$cell_type_2022) & obj$cell_type_2022 %in%
                     c("KC", "Macrophages", "Monocytes", "cDC", "pDC"))
ref_labels <- as.character(obj$cell_type_2022[ref_myeloid])
exp_ref <- GetAssayData(obj[, ref_myeloid], assay = "RNA", layer = "data")

cand_spec <- list(
  KC = c("Adgre1","Cd68","C1qa","C1qc","Timd4","Vsig4","Clec4f","Cd5l","Marco","Mrc1","Apoe"),
  Macrophages = c("Adgre1","Cd68","C1qa","Ccr2","Spp1","Arg1","Fn1","Chil3","Mrc1","Trem2","Apoe","Cx3cr1"),
  Monocyte = c("Ccr2","Ly6c2","Plac8","Ms4a6c","Fcnb","Sell","Cd14","Ifitm3","Cx3cr1"),
  cDC = c("Flt3","H2-Aa","H2-Ab1","H2-Eb1","Clec9a","Xcr1","Cd209a","Cd24a","Ccr7","Btla","Batf3"),
  pDC = c("Siglech","Bst2","Tcf4","Ccr9","Ly6d","Irf7","Klk1")
)
auc_vs_rest <- function(x, idx) {
  n1 <- sum(idx); n0 <- sum(!idx)
  if (n1 < 5 || n0 < 5) return(NA_real_)
  r <- rank(x)
  (sum(r[idx]) - n1 * (n1 + 1) / 2) / (n1 * n0)
}
spec_tab <- list()
for (grp in names(cand_spec)) {
  tg <- ifelse(grp == "Monocyte", "Monocytes", grp)
  genes <- cand_spec[[grp]][cand_spec[[grp]] %in% rownames(obj)]
  idx <- ref_labels == tg
  df <- data.frame(group = grp, marker = genes)
  df$AUC <- sapply(genes, function(g) auc_vs_rest(as.numeric(exp_ref[g, ]), idx))
  df$pct_target <- sapply(genes, function(g) 100 * mean(exp_ref[g, idx] > 0))
  df$pct_other <- sapply(genes, function(g) 100 * mean(exp_ref[g, !idx] > 0))
  df$mean_target <- sapply(genes, function(g) mean(exp_ref[g, idx]))
  df$mean_other <- sapply(genes, function(g) mean(exp_ref[g, !idx]))
  df$verdict <- ifelse(df$AUC >= 0.85 & df$pct_other <= 20, "specific",
                       ifelse(df$AUC >= 0.7, "moderate", "shared"))
  spec_tab[[grp]] <- df[order(-df$AUC), ]
}
spec_out <- do.call(rbind, spec_tab)
spec_out[, c("AUC","pct_target","pct_other","mean_target","mean_other")] <-
  round(spec_out[, c("AUC","pct_target","pct_other","mean_target","mean_other")], 3)
write.csv(spec_out, "level2_qmd_outputs/myeloid_marker_specificity.csv", row.names = FALSE)
print(spec_out, row.names = FALSE)
```

**结论**：真正的类型特异 marker 是——KC：Clec4f/Cd5l/Timd4/Vsig4；Monocyte：Ccr2/Ly6c2（Ms4a6c/Plac8 为辅助）；cDC：Flt3/Xcr1/Clec9a/Btla（H2 家族在 cDC 高但 B 也高）；pDC：Siglech/Ccr9/Ly6d（Bst2/Tcf4/Irf7 为 IFN 相关共享）；**Macrophages（MoMac）没有任何单一高特异 marker**，其命名采用“组合定义”：Adgre1/Cd68 阳性 + KC 特异 marker（Clec4f/Timd4）阴性 + Ccr2/Ly6c2/Spp1/Trem2/Arg1 等单核来源/状态特征，这与 Guilliams et al. Cell 2022 的 KC vs MoMac 命名逻辑一致。

## 5. 注释决策表

判定规则：**BenMoshe 参考多数标签 + 模块评分最强组 + 关键 marker 阳性率**三方一致才定名；冲突或双胞嫌疑标 Low confidence；Cycling 为状态标签，不单独成类型。

```{r decision-table}
decision <- data.frame(
  immune_cluster = 0:23,
  ref_majority = c("Monocytes(52%)","KC(99%)","-","Monocytes(94%)","KC(90%)",
                   "Macrophages(60%)","B(100%)","T+NK(100%)","KC(98%)","-",
                   "T+NK(99%)","cDC(53%)","pDC(90%)","KC(34%,混杂)","T+NK(100%)",
                   "cDC(96%)","T+NK(100%)","Endo(11个)","KC(2个)","KC(4个)",
                   "Monocytes(68%)","-","-","-"),
  key_evidence = c(
    "Cd68 99/Ccr2 76/Apoe 97/Fn1 84; MoMac 评分最高",
    "Cd5l/Clec4f/C1qa/Timd4 94-100",
    "S100a8 96/S100a9 94/Il1b 97/Csf3r 83",
    "Plac8 98/Ms4a6c 96/Ccr2 83/Ly6c2 62",
    "Cd5l 96/Clec4f 93/Vsig4 90",
    "Cd68 96/Ccr2 84/Apoe 93/Ms4a6c 95",
    "Cd79a 99/Ms4a1 79/Ighm 97/Mzb1 57",
    "Cd3d 91/Cd3g 94/Nkg7 80",
    "Cd5l 100/Clec4f 97; Top2a 24",
    "S100a8 99/S100a9 100/Retnlg 89/Cxcr2 81",
    "Cd3d 94/Tcf7 78/Sell 68/Ccr7 73/Cd8b1 52",
    "H2-Aa/Ab1/Eb1 94/Flt3 48/Cd209a 42",
    "Siglech 99/Tcf4 100/Ccr9 97/Ly6d 94",
    "Top2a 92/Mki67 84; Clec4f 71/C1qc 71",
    "Nkg7 98/Xcl1 96/Ncr1 68; Cd3g 74/Trbc1 75",
    "Flt3 87/Xcr1 84/Clec9a 85/Batf3 87",
    "Nkg7 99/Ncr1 82/Gzma 94/Klrd1 94",
    "Cd5l 90/Clec4f 88/C1qa 90/Adgre1 86",
    "KC marker 全高, 但 Cd3d 57/Nkg7 63",
    "Cd79a 89/Ms4a1 82; Cd5l 82/C1qc 81",
    "Plac8 56/S100a8 40/Cxcr2 36; Fcer1a 17/Mcpt8 12",
    "Adgre1/C1q/Cd5l 100/Fn1 100",
    "Cd79a 95/Ighm 97; S100a8 97/S100a9 95",
    "Siglech 96/Tcf4 100/Ccr9 100; Cd5l 100/Timd4 95"),
  celltype_l2 = c("Macrophages","KC","Neutrophil","Monocyte","KC","Macrophages",
                  "B","T","KC","Neutrophil","T","cDC","pDC","KC",
                  "NK","cDC","NK","KC","KC","B","Neutrophil",
                  "KC","B","pDC"),
  confidence = c("High","High","High","High","High","High","High","High","High","High",
                 "High","High","High","High","High","High","High","High",
                 "Low","Low","Low","High","Low","Low"),
  note = c("单核来源巨噬","","","","","","Mzb1+ 浆样 B 子集留三级",
           "含 γδ/NKT 子集，留三级","增殖 KC 子集","活化中性粒","naive CD8 样 T，留三级",
           "cDC2 样为主，留三级","","Cycling 状态","含 NKT 样子集，留三级",
           "cDC1 为主，留三级","","由原 C2/C4/C15 等髓系簇重聚而来（与原全局 C17 无关）",
           "T 信号污染/双胞嫌疑","髓系污染/双胞嫌疑(主要来自原全局 C23)",
           "未成熟/混合粒细胞，Baso-Mast 证据不足","Fn1-high KC 子集",
           "B-中性粒双胞嫌疑(主要来自原全局 C23)","pDC-KC 双胞嫌疑(主要来自原全局 C14)"),
  stringsAsFactors = FALSE
)
print(decision, row.names = FALSE)
write.csv(decision, "level2_qmd_outputs/level2_cluster_annotation.csv", row.names = FALSE)
```

> **cluster 编号说明**：`immune_clusters` 是免疫亚集重新聚类得到的新编号（0–23），与原全局 `seurat_clusters`（0–25）是两套编号，数字相同不代表同一群。原全局 C17（Endothelial, Low confidence, 504 细胞）未进入免疫亚集；免疫 IC17 主要来自原全局 C2/C4/C15 等 KC 样髓系簇。

## 6. 写入二级标签

```{r assign-labels}
l2_levels <- c("KC", "Macrophages", "Monocyte", "Neutrophil", "cDC", "pDC",
               "T", "NK", "B")
l2_map <- setNames(decision$celltype_l2, as.character(decision$immune_cluster))
obj$celltype_l2 <- factor(unname(l2_map[as.character(obj$immune_clusters)]),
                          levels = l2_levels)
obj$celltype_l2_confidence <- ifelse(
  as.character(obj$immune_clusters) %in% c("18","19","20","22","23"), "Low", "High")
obj$cellstate_cycling <- ifelse(
  as.character(obj$immune_clusters) %in% c("8","13"), "Cycling", NA_character_)
Idents(obj) <- "celltype_l2"

cat("### celltype_l2 x condition\n")
print(table(obj$celltype_l2, obj$condition))
cat("\n### celltype_l2 x dataset\n")
print(table(obj$celltype_l2, obj$dataset))
```

## 7. 结果图

```{r figures}
cols_l2 <- c(
  "KC" = "#D62728", "Macrophages" = "#FF7F0E", "Monocyte" = "#BCBD22",
  "Neutrophil" = "#8C564B", "cDC" = "#2CA02C", "pDC" = "#17BECF",
  "T" = "#1F77B4", "NK" = "#9467BD", "B" = "#E377C2"
)

p_l2 <- DimPlot(obj, reduction = "umap", group.by = "celltype_l2",
                label = TRUE, repel = TRUE, cols = cols_l2, pt.size = 0.4) +
  ggtitle("Immune Level 2 annotation")
print(p_l2)
ggsave("level2_qmd_outputs/UMAP_celltype_l2.png", p_l2,
       width = 9, height = 6, dpi = 300)

p_l2_split <- DimPlot(obj, reduction = "umap", group.by = "celltype_l2",
                      split.by = "condition", ncol = 2, cols = cols_l2,
                      pt.size = 0.4)
print(p_l2_split)
ggsave("level2_qmd_outputs/UMAP_celltype_l2_by_condition.png", p_l2_split,
       width = 12, height = 6, dpi = 300)

p_cl <- DimPlot(obj, reduction = "umap", group.by = "immune_clusters",
                label = TRUE, repel = TRUE) + NoLegend() +
  ggtitle("Immune clusters (res 0.5)")
print(p_cl)
ggsave("level2_qmd_outputs/UMAP_immune_clusters.png", p_cl,
       width = 8, height = 6, dpi = 300)

p_cyc <- FeaturePlot(obj, features = c("Mki67", "Top2a"), reduction = "umap",
                     ncol = 2, pt.size = 0.4) &
  scale_colour_gradientn(colours = c("lightgrey", "blue", "red"))
print(p_cyc)
ggsave("level2_qmd_outputs/FeaturePlot_cycling.png", p_cyc,
       width = 11, height = 5, dpi = 300)

comp <- obj@meta.data %>%
  count(condition, celltype_l2) %>%
  group_by(condition) %>%
  mutate(freq = 100 * n / sum(n)) %>%
  ungroup()
p_bar <- ggplot(comp, aes(x = condition, y = freq, fill = celltype_l2)) +
  geom_col(position = "fill", width = 0.6) +
  scale_fill_manual(values = cols_l2, name = "celltype_l2") +
  labs(y = "Proportion", x = NULL) +
  theme_classic(base_size = 13)
print(p_bar)
ggsave("level2_qmd_outputs/Barplot_composition.png", p_bar,
       width = 6, height = 6, dpi = 300)
write.csv(comp, "level2_qmd_outputs/composition_by_condition.csv", row.names = FALSE)
```

```{r dotplot-beautify}
#| fig-width: 20
#| fig-height: 7
#| out-width: "100%"
#| fig-align: center
# 美化版 DotPlot（dotplot-beautify skill）：DotPlot()$data + ggplot2 重绘
# 展示面板：谱系共享 marker 单列一组；类型内只用特异性/辅助 marker（见 4.1 核对）
l2_dot_markers <- list(
  Myeloid_shared = c("Cd68","Adgre1","C1qa","Fcer1g","Tyrobp"),
  KC          = c("Timd4","Clec4f","Cd5l","Vsig4"),
  Macrophages = c("Trem2","Spp1","Arg1","Fn1","Chil3"),
  Monocyte    = c("Ccr2","Ly6c2","Plac8","Ms4a6c"),
  Neutrophil  = c("S100a8","S100a9","Retnlg","Cxcr2"),
  cDC         = c("Flt3","Xcr1","Clec9a","Cd24a"),
  pDC         = c("Siglech","Ccr9","Ly6d","Tcf4"),
  T           = c("Cd3d","Cd4","Cd8a","Trdc","Pdcd1"),
  NK          = c("Ncr1","Nkg7","Klrd1","Gzma"),
  B           = c("Cd79a","Ms4a1","Ighm","Mzb1"),
  Cycling     = c("Mki67","Top2a")
)
l2_dot_markers <- lapply(l2_dot_markers, function(gs) gs[gs %in% rownames(obj)])
p_dot_raw <- DotPlot(obj, features = l2_dot_markers, group.by = "celltype_l2",
                     assay = "RNA", cols = c("#ffffff", "firebrick3"))
dot_data <- p_dot_raw$data
dot_data$id <- factor(dot_data$id, levels = l2_levels)
dot_data$feature.groups2 <- factor(dot_data$feature.groups,
                                   levels = names(l2_dot_markers))
strip_fill <- brewer.pal(12, "Paired")[seq_along(l2_dot_markers)]
dot_strip <- strip_themed(background_x = elem_list_rect(fill = strip_fill))

p_dot_main <- dot_data %>%
  ggplot(aes(x = features.plot, y = id)) +
  geom_point(aes(size = pct.exp, color = avg.exp.scaled)) +
  scale_size_continuous(range = c(0.5, 8), name = "Percent expressed") +
  scale_colour_gradient(low = "#f7f7f7", high = "firebrick3",
                        name = "Average expression") +
  facet_wrap2(~feature.groups2, scales = "free_x",
              strip = dot_strip, nrow = 1) +
  theme_classic(base_size = 11) +
  theme(strip.text.x = element_text(size = 9, color = "black", face = "bold"),
        strip.background = element_rect(color = "white"),
        axis.text.x = element_text(angle = 45, hjust = 1, vjust = 1,
                                   color = "black", size = 9),
        axis.text.y = element_blank(),
        axis.title = element_blank(),
        panel.spacing = unit(0.5, "lines"),
        legend.position = "bottom")

legend_df <- data.frame(x = 0, y = l2_levels, stringsAsFactors = FALSE)
legend_df$y <- factor(legend_df$y, levels = l2_levels)
p_dot_legend <- ggplot(legend_df, aes(x, y, color = y)) +
  geom_point(size = 6, shape = 18, show.legend = FALSE) +
  scale_color_manual(values = cols_l2) +
  theme_classic() +
  scale_x_continuous(expand = c(0, 0)) +
  theme(plot.margin = margin(r = 0),
        axis.title = element_blank(),
        axis.text.x = element_blank(),
        axis.text.y = element_text(size = 11),
        axis.ticks = element_blank(),
        axis.line = element_blank())

p_dot <- plot_grid(p_dot_legend, p_dot_main, align = "h", axis = "bt",
                   rel_widths = c(1.1, 8.9))
print(p_dot)
ggsave("level2_qmd_outputs/DotPlot_level2_markers.png", p_dot,
       width = 20, height = 7, dpi = 300)
```

### 7.1 广谱 marker 筛查面板（人工筛选用）

在定稿前铺开更多候选 marker。颜色为**每个基因在 9 个二级类型间的 z-score**（蓝=相对低，红=相对高）：真正特异的 marker 只在目标类型红色，共享 marker 会多列同时红，便于人工剔除坏 marker。

```{r screening-panels}
screen_myeloid <- list(
  Myeloid_shared = c("Cd68","Adgre1","Csf1r","Fcer1g","Tyrobp","Ifitm3","Apoe","Itgam"),
  KC          = c("Timd4","Clec4f","Cd5l","Vsig4","Marco","C1qa","C1qb","C1qc","Mrc1","Cd163","Fcna"),
  Macrophages = c("Ccr2","Ly6c2","Spp1","Arg1","Trem2","Fn1","Chil3","Ccl2","Il1b","Gpnmb","Mmp12","Apoe","Cx3cr1"),
  Monocyte    = c("Ccr2","Ly6c2","Plac8","Ms4a6c","Fcnb","Sell","Cd14","Ifitm3","Cx3cr1","Nr4a1","Ccl2","Ace"),
  Neutrophil  = c("S100a8","S100a9","Retnlg","Ly6g","Cxcr2","Csf3r","Mmp8","Mmp9","S100a6","Il1b","Cxcl2","Fpr1"),
  cDC         = c("Flt3","Itgax","H2-Aa","H2-Ab1","H2-Eb1","Clec9a","Xcr1","Cd209a","Cd24a","Ccr7","Btla","Batf3","Cd74"),
  pDC         = c("Siglech","Tcf4","Ccr9","Ly6d","Bst2","Irf7","Klk1","Irf8","Spib")
)
screen_lymphoid <- list(
  T       = c("Cd3d","Cd3e","Cd3g","Trbc1","Lat","Il7r","Cd4","Cd8a","Cd8b1",
              "Tcrg-C1","Tcrg-C2","Trdc","Zbtb16","Foxp3","Sell","Ccr7","Tcf7",
              "Lef1","Pdcd1","Tox","Lag3","Havcr2","Ctla4","Gzmb","Gzmk","Ifng","Cd69"),
  NK      = c("Ncr1","Nkg7","Klrd1","Klrb1c","Klrk1","Gzma","Prf1","Xcl1","Eomes",
              "S1pr5","Fcer1g","Tyrobp","Klra4","Cd160","Gzmb","Ifng","Il7r"),
  B       = c("Cd79a","Cd79b","Ms4a1","Cd19","Pax5","Ighm","Ighd","Cd22","Fcmr",
              "Bank1","Fcer2a","Ly6d","Mzb1","Jchain","Sdc1","Derl3","Xbp1","Igkc"),
  Cycling = c("Mki67","Top2a","Birc5","Ube2c","Pcna","Ccna2","Ccnb2")
)

Idents(obj) <- "celltype_l2"
exp <- GetAssayData(obj, assay = "RNA", layer = "data")

# marker x celltype 阳性率/平均表达矩阵（供人工筛选勾选）
broad_all <- unique(unlist(c(screen_myeloid, screen_lymphoid)))
broad_all <- broad_all[broad_all %in% rownames(obj)]
pct_wide <- sapply(l2_levels, function(ct) {
  cells <- WhichCells(obj, idents = ct)
  as.numeric(100 * Matrix::rowMeans(exp[broad_all, cells, drop = FALSE] > 0))
})
avg_wide <- sapply(l2_levels, function(ct) {
  cells <- WhichCells(obj, idents = ct)
  as.numeric(Matrix::rowMeans(exp[broad_all, cells, drop = FALSE]))
})
rownames(pct_wide) <- rownames(avg_wide) <- broad_all
write.csv(round(pct_wide, 1), "level2_qmd_outputs/marker_screening_pct_by_celltype.csv")
write.csv(round(avg_wide, 3), "level2_qmd_outputs/marker_screening_avg_by_celltype.csv")
write.csv(data.frame(
  marker = broad_all,
  panel = ifelse(broad_all %in% unlist(screen_myeloid), "Myeloid", "Lymphoid"),
  stringsAsFactors = FALSE),
  "level2_qmd_outputs/marker_screening_panel.csv", row.names = FALSE)

screen_dotplot <- function(groups, strip_fill) {
  rows <- list()
  for (grp in names(groups)) {
    genes <- groups[[grp]][groups[[grp]] %in% rownames(obj)]
    for (ct in l2_levels) {
      cells <- WhichCells(obj, idents = ct)
      m <- exp[genes, cells, drop = FALSE]
      rows[[length(rows) + 1]] <- data.frame(
        group = grp, gene = genes, id = ct,
        pct = as.numeric(100 * Matrix::rowMeans(m > 0)),
        avg = as.numeric(Matrix::rowMeans(m)))
    }
  }
  dat <- bind_rows(rows)
  dat <- dat %>%
    group_by(group, gene) %>%
    mutate(avg_scaled = as.numeric(scale(avg))) %>%
    ungroup()
  dat$id <- factor(dat$id, levels = l2_levels)
  dat$group <- factor(dat$group, levels = names(groups))
  ggplot(dat, aes(x = gene, y = id)) +
    geom_point(aes(size = pct, color = avg_scaled)) +
    scale_size_continuous(range = c(0.3, 7), name = "Percent expressed") +
    scale_colour_gradient2(low = "#4575B4", mid = "#F7F7F7", high = "#D73027",
                           midpoint = 0, name = "Scaled avg expr") +
    facet_wrap2(~group, scales = "free_x", nrow = 1,
                strip = strip_themed(background_x = elem_list_rect(fill = strip_fill))) +
    theme_classic(base_size = 11) +
    theme(axis.text.x = element_text(angle = 45, hjust = 1, vjust = 1, size = 8),
          axis.text.y = element_text(size = 10),
          axis.title = element_blank(),
          strip.text.x = element_text(size = 8, color = "black", face = "bold"),
          strip.background = element_rect(color = "white"),
          panel.spacing = unit(0.4, "lines"),
          legend.position = "bottom")
}
```

```{r screening-dotplots}
#| fig-width: 26
#| fig-height: 8
#| out-width: "100%"
#| fig-align: center
strip_mye <- brewer.pal(12, "Paired")[seq_along(screen_myeloid)]
p_screen_mye <- screen_dotplot(screen_myeloid, strip_mye)
print(p_screen_mye)
ggsave("level2_qmd_outputs/DotPlot_screening_myeloid.png", p_screen_mye,
       width = 26, height = 8, dpi = 300)

strip_lym <- brewer.pal(12, "Paired")[seq_along(screen_lymphoid)]
p_screen_lym <- screen_dotplot(screen_lymphoid, strip_lym)
print(p_screen_lym)
ggsave("level2_qmd_outputs/DotPlot_screening_lymphoid.png", p_screen_lym,
       width = 22, height = 8, dpi = 300)
```

**使用方法**：打开上述两张筛查图，按“目标类型红色且其余类型蓝/白”为合格 marker，标出你认为坏掉的 marker；同时可用 `level2_qmd_outputs/marker_screening_pct_by_celltype.csv` 核对数值。筛选完成后回来改本 qmd 的 `l2_dot_markers` 即可。

## 8. 保存对象与注释要点

```{r save-object}
saveRDS(obj, "integrated_immune_subset_l2_annotated.rds")
cat("已保存：integrated_immune_subset_l2_annotated.rds\n")
cat("celltype_l2 levels：", paste(levels(obj$celltype_l2), collapse = " | "), "\n")
```

- **Plasma 未单独命名**：Jchain 在所有 cluster 均低（≤5%），Mzb1⁺ 细胞与 B 共聚（IC6），无独立浆细胞群；按 BenMoshe2022 合并为 B，三级再处理 Mzb1⁺ 子集。
- **Basophil/Mast 未命名**：IC20 的 Fcer1a/Mcpt8 阳性率仅 12–17%，证据不足；暂归 Neutrophil（Low confidence），三级或独立验证后再定。
- **髓系 marker 分层**：Cd68/Adgre1/C1qa/Fcer1g/Tyrobp 为谱系共享 marker，只用于确认髓系身份；类型判定使用 4.1 节核对的特异 marker（KC: Clec4f/Timd4/Cd5l/Vsig4；Monocyte: Ccr2/Ly6c2；cDC: Flt3/Xcr1/Clec9a；pDC: Siglech/Ccr9/Ly6d），Macrophages 用“KC 特异 marker 阴性 + 单核来源/状态特征”组合定义。
- **NKT**：IC14 有 Cd3g/Trbc1 与 NK marker 共表达（NKT 样子集），一级方案中 NKT 属三级，故二级先归 NK，三级再拆。
- **Low confidence clusters**：IC18、IC19、IC20、IC22、IC23（双胞/污染嫌疑），下游比例与 DEG 分析应排除或做敏感性分析。
- **与既往注释衔接**：IC10 对应 T_NK 注释中的 Naive CD8 T(Tstr)；IC14/IC16 对应 NK；IC7 对应 γδ T/NKT 混合；IC8/IC13 为增殖 KC；Macrophages 的 SPP1⁺/M1-M2 状态与 `macrophages_final_M1M2_annotated.rds` 在三级对齐。

```{r session-info}
sessionInfo()
```
