---
title: "GSE280652 × Ben-Moshe2022 单细胞数据整合（对照 + 24h）"
format:
  html:
    embed-resources: true
execute:
  echo: true
  warning: false
  message: false
---

## 概述

本流程将两个 APAP 肝损伤小鼠 scRNA-seq 数据集整合（暂不做细胞类型注释）。**流程顺序：每样本独立 QC（基础过滤 + DoubletFinder）→ 合并 → harmony 去批次整合 → UMAP/聚类**，保证下游全部基于干净细胞。

数据来源：

1. **Ben-Moshe et al., Cell Stem Cell 2022（PMID 35659879）**：`whole_atlas_control_24h_seurat.rds`
   - 10x 3' v3.1 全肝脏细胞，Control（未注射，n=2）/ APAP_24h（n=2）
   - 原作者已用 scDblFinder 过滤 doublet；⚠️ 该数据集 APAP_24h 组**肝细胞 = 0**
2. **De Ponti et al., Immunity 2025（GSE280652）**：`data/GSE280652/` 下 4 个 h5
   - GSM8603014：**肝细胞 24h**（补 2022 缺的 24h 肝细胞）；GSM8603016：CD45− 24h（实质细胞）
   - GSM8603017：CD45+ 24h（免疫细胞）；GSM8603015：CD45+ PBS（免疫对照）

```{r setup}
suppressMessages({
  library(Seurat)
  library(dplyr)
  library(ggplot2)
  library(harmony)
  library(DoubletFinder)
  library(knitr)
})
set.seed(42)
h5dir <- "data/GSE280652"
```

## 1. 加载与基础 QC

### 1.1 Ben-Moshe 2022（原作者已跑 scDblFinder，此处补线粒体过滤）

```{r load-2022}
obj22 <- readRDS("whole_atlas_control_24h_seurat.rds")
cat("2022 原始: 细胞 =", ncol(obj22), "\n")
obj22 <- subset(obj22, subset = scDblFinder_class == "singlet" & percent.mt < 20)
obj22$dataset <- "BenMoshe2022"
obj22$sample <- "BenMoshe2022"
obj22$cell_source <- "WholeLiver"
obj22$condition <- factor(obj22$condition, levels = c("Control", "APAP_24h"))
obj22$cell_type_2022 <- obj22$cell_type
obj22@meta.data <- obj22@meta.data[, c("dataset", "sample", "cell_source", "condition",
                                        "cell_type_2022", "percent.mt", "nCount_RNA", "nFeature_RNA")]
cat("2022 QC 后: 细胞 =", ncol(obj22), "\n")
```

### 1.2 GSE280652（4 个 h5，基础过滤：nFeature 200–7000、线粒体 < 20%）

```{r load-gse280652}
read_gsm <- function(fname, gsm, source_lab, cond) {
  m <- Read10X_h5(file.path(h5dir, fname))
  obj <- CreateSeuratObject(counts = m, project = gsm)
  obj[["percent.mt"]] <- PercentageFeatureSet(obj, pattern = "^mt-")
  obj <- subset(obj, subset = nFeature_RNA > 200 & nFeature_RNA < 7000 & percent.mt < 20)
  obj$dataset <- "GSE280652"
  obj$sample <- gsm
  obj$cell_source <- source_lab
  obj$condition <- factor(cond, levels = c("Control", "APAP_24h"))
  cat(gsm, "QC 后: 细胞 =", ncol(obj), "\n")
  obj
}
gsm3014 <- read_gsm("GSM8603014_filtered_feature_bc_matrix_CS49.h5", "GSM8603014", "Hepatocytes", "APAP_24h")
gsm3015 <- read_gsm("GSM8603015_filtered_feature_bc_matrix_CS53.h5", "GSM8603015", "CD45+", "Control")
gsm3016 <- read_gsm("GSM8603016_filtered_feature_bc_matrix_CS54.h5", "GSM8603016", "CD45-", "APAP_24h")
gsm3017 <- read_gsm("GSM8603017_filtered_feature_bc_matrix_CS55.h5", "GSM8603017", "CD45+", "APAP_24h")
```

## 2. 合并与 Doublet 检测（每样本独立，整合前完成）

```{r merge-and-doublet}
merged <- merge(obj22, list(gsm3014, gsm3015, gsm3016, gsm3017))
merged <- JoinLayers(merged)
merged$dataset <- factor(merged$dataset, levels = c("BenMoshe2022", "GSE280652"))
merged$DF_class <- NA_character_
merged$pANN <- NA_real_

# DoubletFinder 逐样本运行（GSE280652 的 4 个样本；2022 已有 scDblFinder 结果）
run_doubletfinder <- function(obj, s) {
  cells <- which(obj$sample == s)
  sub <- obj[, cells]
  sub <- NormalizeData(sub, verbose = FALSE)
  sub <- FindVariableFeatures(sub, nfeatures = 2000, verbose = FALSE)
  sub <- ScaleData(sub, verbose = FALSE)
  sub <- RunPCA(sub, npcs = 20, verbose = FALSE)
  sub <- FindNeighbors(sub, dims = 1:20, verbose = FALSE)
  sub <- FindClusters(sub, resolution = 0.5, verbose = FALSE)
  res <- capture.output({
    sweep <- paramSweep(sub, PCs = 1:20, sct = FALSE)
    sweep.stats <- summarizeSweep(sweep, GT = FALSE)
    bcmvn <- find.pK(sweep.stats)
    pK <- as.numeric(as.character(bcmvn$pK[which.max(bcmvn$BCmetric)]))
    nExp <- round(ncol(sub) * 0.008 * ncol(sub) / 1000)   # 10x 经验 doublet 率
    sub <- doubletFinder(sub, PCs = 1:20, pN = 0.25, pK = pK, nExp = nExp, sct = FALSE)
  })
  df_col <- grep('DF.classifications', colnames(sub@meta.data), value = TRUE)[1]
  pann_col <- grep('pANN', colnames(sub@meta.data), value = TRUE)[1]
  obj$DF_class[cells] <- sub@meta.data[[df_col]]
  obj$pANN[cells] <- sub@meta.data[[pann_col]]
  cat(s, "->", paste(names(table(obj$DF_class[cells])), table(obj$DF_class[cells]),
                     sep = "=", collapse = "  "), "\n")
  obj
}
for (s in setdiff(unique(merged$sample), "BenMoshe2022")) {
  merged <- run_doubletfinder(merged, s)
}

# 剔除 doublet
keep <- ifelse(merged$dataset == "GSE280652" & !is.na(merged$DF_class),
               merged$DF_class == "Singlet", TRUE)
merged <- merged[, keep]
cat("剔除 doublet 后总细胞数:", ncol(merged), "\n")
knitr::kable(as.data.frame.matrix(table(merged$dataset, merged$condition)),
             caption = "数据集 × 分组（QC 后）")
```

## 3. 整合（harmony，按样本去批次）

```{r integrate}
merged <- NormalizeData(merged, verbose = FALSE)
merged <- FindVariableFeatures(merged, nfeatures = 3000, verbose = FALSE)
merged <- ScaleData(merged, verbose = FALSE)
merged <- RunPCA(merged, npcs = 30, verbose = FALSE)
merged <- RunHarmony(merged, group.by.vars = "sample", reduction = "pca",
                     reduction.save = "harmony", verbose = FALSE)
merged <- RunUMAP(merged, reduction = "harmony", dims = 1:30, verbose = FALSE)
merged <- FindNeighbors(merged, reduction = "harmony", dims = 1:30, verbose = FALSE)
merged <- FindClusters(merged, resolution = 0.5, verbose = FALSE)
cat("整合完成: 聚类数 =", length(unique(merged$seurat_clusters)), "\n")
```

## 4. UMAP 可视化（整合质量检查）

```{r umap-plots}
p1 <- DimPlot(merged, reduction = "umap", group.by = "dataset") +
  ggtitle("按数据集着色")
p2 <- DimPlot(merged, reduction = "umap", group.by = "condition") +
  ggtitle("按分组着色（Control vs APAP_24h）")
p3 <- DimPlot(merged, reduction = "umap", group.by = "cell_source") +
  ggtitle("按细胞来源着色")
cols <- c("Hep" = "#F8766D", "HSC" = "#B79F00", "Endo" = "#00BA38", "Chol" = "#00BFC4",
          "KC" = "#619CFF", "Macrophages" = "#F564E3", "Monocytes" = "#00C19F",
          "cDC" = "#C77CFF", "pDC" = "#E68613", "B" = "#7CAE00", "T+NK" = "#0CB702")
p4 <- DimPlot(merged, reduction = "umap", group.by = "cell_type_2022", cols = cols, na.value = "grey85") +
  ggtitle("2022 自带的细胞类型（GSE280652 细胞为灰）")
print(p1 + p2)
print(p3 + p4)
```

## 5. 保存

```{r save}
if ("scale.data" %in% Layers(merged[["RNA"]])) {
  merged[["RNA"]]$scale.data <- NULL
}
saveRDS(merged, "integrated_control_24h_seurat.rds", compress = TRUE)
cat("已保存 integrated_control_24h_seurat.rds（",
    round(file.size("integrated_control_24h_seurat.rds") / 1e6, 1), "MB）\n")
```

## 备注

- **QC 顺序**：每样本独立完成基础过滤与 DoubletFinder（2022 用原作者 scDblFinder 结果），**之后**再做跨数据集 harmony 整合——doublet 检测不受批次混合影响。
- **基因**：两数据集均为 mm10 符号，交集基因用于整合（约 1.88 万个重叠基因）。
- **批次变量**：harmony 的 `group.by.vars = "sample"`（BenMoshe2022 + 4 个 GSM）。
- **两数据集细胞比例不可直接比较**（全肝 vs 分选），下游比例统计需分数据集呈现。
- **下一步**：细胞类型注释（Level-1 大类型 → 巨噬/T-NK 精细亚群），再做互作分析。
